【裁判字號】    96,上更(一),740
【裁判日期】    980312
【裁判案由】    貪污治罪條例等
【裁判全文】
臺灣高等法院刑事判決               96年度上更(一)字第740號
上  訴  人  臺灣桃園地方法院檢察署檢察官
被      告  乙○○
選任辯護人  姜義贊律師
被      告  甲○○
選任辯護人  林亦書律師
            林輝豪律師
            張立業律師
上列上訴人因被告違反貪污治罪條例等案件，不服台灣桃園地方
法院九十二年度訴字第一六五三號，中華民國九十五年五月八日
第一審判決（起訴案號：台灣桃園地方法院檢察署九十一年度偵
字第一○三七四號、九十二年度偵字第二四三九號、一四二一五
號），提起上訴，本院判決後，經最高法院發回更審，本院判決
如下：
    主  文
原判決撤銷。
乙○○公務員共同連續對於主管之事務，直接圖私人不法之利益
，處有期徒刑伍年陸月，褫奪公權參年。偽造之「石樹勳」署押
共肆枚，均沒收。
甲○○公務員共同連續對於主管之事務，直接圖私人不法之利益
，處有期徒刑伍年貳月，褫奪公權參年。偽造之「石樹勳」署押
共肆枚，均沒收。
    事  實
一、乙○○於民國六十六年九月間，進入桃園縣蘆竹鄉公所服務
    ，八十年間接任鄉公所清潔隊長，九十年初轉調秘書室專員
    ，九十年九月間調任社會課課長，並於九十一年十月十六日
    退休，於擔任蘆竹鄉公所清潔隊長期間，承辦鄉內環境清潔
    業務，督促清潔隊員清運垃圾、鄉長交辦垃圾場地點選定、
    規劃，並與鄉公所秘書室總務配合相關環保業務發包事宜；
    甲○○於七十四年五月一日，進入桃園縣蘆竹鄉公所服務，
    於八十三年八、九月間至九十一年九月間，擔任蘆竹鄉公所
    總務，承辦鄉內採購、公共工程之招標作業，及印製標單、
    投票須知、審標、開標、決標、訂約等行政作業，之後調至
    蘆竹鄉公所兵役課，承辦兵役徵集業務迄今，二人於擔任蘆
    竹鄉公所清潔隊長、總務期間，有關環保業務之採購、工程
    招標，為其二人承辦之職務，均為依據法令服務於地方自治
    團體所屬機關而具有法定職務權限之公務員。
二、緣行政院環境保護署（下簡稱環保署）於八十七年一月間起
    ，對於八十六年五月底，已封閉使用之台灣地區河川行水區
    垃圾場，進行協助及督導有關單位進行移除清理及復育規劃
    ，張普定得知上開訊息，於八十七年十月間，前往蘆竹鄉公
    所拜訪鄉長李清彰，介紹其自美國Sam Hill & Company 代
    理具有專利權之廢棄物處理機具，而獨家引進垃圾分類資源
    回收垃圾減積（分類篩選）、良質再生土回填土製造（就地
    處理）、熱溶氧化機固化終端處理（生化分解）之「三合一
    廢棄物生物工程處理法」，並表示可幫忙蘆竹鄉公所向環保
    署爭取經費，遊說鄉長李清彰讓其以「三合一廢棄物生物工
    程處理法」承作內厝村南崁溪垃圾棄置場移除工程，李清彰
    乃交辦清潔隊長乙○○、總務甲○○與張普定接洽，研究爭
    取補助經費、招標、採購等相關事宜，由於乙○○對於環保
    署補助計畫之詳細內容並不熟悉，張普定為牟取此一工程，
    乃答應協助爭取，由乙○○提供「內厝村二一之八八地號臨
    時垃圾場掩埋場周遭半徑二百公尺農田清冊」、「南崁溪流
    域行水區圖」等資料，張普定代為製作融入「三合一廢棄物
    生物工程處理法」之「桃園縣蘆竹鄉南崁溪河川行水區垃圾
    棄置場處置計劃」交予乙○○，於八十七年十一月五日，以
    蘆竹鄉公所名義向環保署申請經費補助，適環保署於八十七
    年十一月十七日核定「河川行水區內鄉鎮市垃圾棄置場處置
    計畫」，推行全國河川行水區垃圾棄置場之移除工程，進行
    河川整治之復育計畫，桃園縣蘆竹鄉內厝村南崁溪亦列為垃
    圾棄置場須全數移除之整治河川，擬以中央政府補助經費百
    分之八十、地方政府負擔經費百分之二十之方式辦理，於八
    十八年五月二十八日以（八八）環署廢字第○○三三三五二
    號函核定之補助經費為新台幣（下同）六千一百六十八萬元
    ，分三年（八十八年度至九十年度）編列補助執行單位－蘆
    竹鄉公所辦理全數移除工作。而乙○○、甲○○於蘆竹鄉公
    所提出「桃園縣蘆竹鄉南崁溪河川行水區垃圾棄置場處置計
    劃」申請補助後，即積極著手辦理本件採購案之招標事宜，
    因乙○○、甲○○不諳此方面專業知識，及知悉張普定當初
    毛遂自薦之目的係欲取得此一工程，雖明知桃園縣政府暨所
    屬機關校辦理營繕工程及購置定製變賣財物補充要點第九點
    規定：「各機關辦理營繕工程在二百萬元以上，未達五百萬
    元…應以通訊投標公開比價方式辦理…通訊投標公開比價，
    須有三家以上廠商之投標，方得開標」、八十八年五月二十
    七日施行之政府採購法第六條規定：「機關辦理採購，應以
    維護公共利益及公平合理為原則，對廠商不得為無正當理由
    之差別待遇」，乙○○、甲○○竟基於共同圖他人不法利益
    之犯意聯絡與行為分擔，對於主管施作及採購事務，竟全權
    委託張普定代蘆竹鄉公所製作本件採購案需用之所有官方文
    件，由張普定統籌主導招標作業之進行，以「三合一廢棄物
    生物工程處理法」及「以自己公司行號或借用他人公司名義
    找足三家廠商」之綁標及圍標方式介入，因而使張普定標取
    本件工程之不法利益，直接圖利張普定（所涉違反政府採購
    法等犯行，經原審法院判處有期徒刑二年，緩刑三年確定）
    。其等行為詳如下述：
  (一)規劃設計協辦標案：
  (1)八十七年底張普定與其助理汪新渝（政府採購法施行前即已
    離職）、馬群超、陳振然（二人均經緩起訴處分確定），共
    同為蘆竹鄉公所製作「桃園縣蘆竹鄉委託技術顧問機構承辦
    南崁溪河川行水區垃圾棄置場處置計劃規劃設計協辦工作技
    術服務處理要點」（含技術服務草約、作業進度概訂時程表
    、蘆竹鄉公所公告、評審標準與評審事項）、「桃園縣蘆竹
    鄉委託技術顧問機構承辦南崁溪河川行水區垃圾棄置場處置
    計劃規劃設計協辦工作投標須知及附件」（含內厝村棄置場
    現況說明及附圖、遴選顧問機構發包程序、參選通知與參選
    通知單、評審標準與事項及評選單、投標辦法及標單、技術
    服務契約書草約、證件封、標單封、切結書、標封封面、印
    模單）、「蘆竹鄉公所招標公告」等文件，並由乙○○、甲
    ○○多次與張普定通話或會晤討論該等文件之訂定問題，交
    由張普定或陳振然拿回修改定稿後，即由陳振然連同磁片交
    予乙○○、甲○○，以便辦理發包作業，定於八十八年一月
    五日進行投標廠商之資格審查、同年一月十五日上午進行公
    開評審及開標，由前三名入選之廠商，依分數高低與蘆竹鄉
    公所進行三次議價，凡出價總額低於核定底價者即宣布得標
    。
  (2)張普定為蘆竹鄉公所製作之上開招標須知，規定通過資格審
    查之廠商若未達三家即為流標，其為避免此一窘境且順利得
    標，事先乃將屆時會找三家廠商圍標之事告知乙○○、甲○
    ○，其二人聽聞後，未加反對，僅回應形式上按規定來投標
    即可，而張普定則於知會乙○○、甲○○後，即於八十七年
    底，以合作為由，分別向不知情之三冠工程顧問股份有限公
    司（下簡稱三冠公司）、長勁工程顧問有限公司（下簡稱長
    勁公司）、祥谷工程顧問有限公司（下簡稱祥谷公司）借牌
    後，吩咐汪新渝、馬群超、陳振然出面為上開三家公司購買
    招標文件、書寫標單及切結書，共同製作「桃園縣蘆竹鄉委
    託民營機構承辦南崁溪河川行水區垃圾棄置場處置計劃先期
    評估與後期標辦計劃技術服務建議書」，連同其他應繳驗之
    文件寄至蘆竹鄉公所，即以借牌圍標方式參與投標，且指派
    陳振然前往蘆竹鄉公所告知乙○○，三冠公司係張普定之公
    司，盼審查時能予幫忙。八十八年一月十五日上午十時許開
    標當日，蘆竹鄉公所進行投標廠商之資格審查，甲○○明知
    其應負責製作之招標須知及公告等文件皆係張普定代為製作
    後，或由乙○○轉交、或由陳振然直接交付，亦知張普定屆
    時將找三家廠商圍標，將會使開標流於形式，造成不公正之
    情形，竟於資格標審查時，隱瞞真相，未報告主持人宣布不
    予開標及宣告廢標，使開標程序順利進行；而乙○○明知其
    應負責提供予甲○○辦理招標作業之文件皆由張普定製作，
    及知悉張普定屆時將找三家廠商圍標之事，開標前陳振然亦
    請託其評予三冠公司最高分，將會使開標流於形式且發生不
    正確之結果，同樣於開標前之規格標評選時，隱匿實情，未
    報告主持人不予開標並宣告廢標，使開標程序進行，並在乙
    ○○、甲○○「護航」之下，雖尚有不知情之國興工程顧問
    有限公司（下簡稱國興公司）參與投標，仍終由三冠公司獲
    評最高分，並以低於「桃園縣蘆竹鄉委託技術顧問機構承辦
    南崁溪河川行水區垃圾棄置場處置計劃規劃設計協辦工作技
    術服務處理要點」核定服務經費底價二百十一萬五千元之二
    百零八萬元得標；三冠公司得標後，張普定即以傑而定企業
    股份有限公司（下簡稱傑而定公司）名義與三冠公司簽立合
    作契約書，由張普定負責規劃設計，三冠公司負責其他技術
    性之勘察工作，工程款三冠分得百分之十八，其餘則由三冠
    公司以「顧問費」之方式支付予傑而定公司。同年一月三十
    日，張普定即用三冠公司名義，與蘆竹鄉公所正式簽訂「桃
    園縣蘆竹鄉委託技術顧問機構承辦南崁溪河川行水區垃圾棄
    置場處置計劃規劃設計協辦技術服務契約書」，張普定即以
    三冠公司名義製作「桃園縣蘆竹鄉委託民營機構承辦南崁溪
    河川行水區垃圾棄置場處置計劃先期服務建議書」，將「三
    合一廢棄物生物工程處理法」運用其中，自評為最佳處理方
    案，送交乙○○，交由不知情之蘆竹鄉公所審查小組審查通
    過後，據此提出具體要求投標廠商須循此獨家工法處理之「
    桃園縣蘆竹鄉南崁溪河川行水區垃圾棄置場全數移除計劃後
    期標辦計劃書」（含蘆竹鄉公所公告、投標須知、標單、工
    程詳細表、單價分析表、甄選通知單、合約書樣本、水質檢
    驗報告單），接著並規劃設計及協辦供給工程圖、「桃園縣
    蘆竹鄉委託民營機構提供現場設置處理設施（興建—營運—
    擁有，ＢＯＯ）代處理內厝村河川行水區垃圾棄置場全數移
    除處置計劃選商發包要點」、「工程預算書」、「桃園縣蘆
    竹鄉委託民營機構承辦內厝村南崁溪垃圾棄置場全數移除計
    劃投標須知及投標補充須知」、「採購預算書」、「桃園縣
    蘆竹鄉公所招標公告」、「桃園縣蘆竹鄉委託技術顧問機構
    承辦南崁溪河川行水區垃圾棄置場全數移除監造計畫投標須
    知及投標須知補充事項」（含工程招標投標廠商印模單、切
    結書、投標監造機構聲明書、單價分析表、投標標價清單、
    監造機構評選評比表等）、「桃園縣蘆竹鄉公所招標公告」
    等相關文件，並以三冠公司名義，先後於同年四月二十七日
    、六月三十日、十月二十五日、十二月二日，向蘆竹鄉公所
    收取四十一萬六千元、一百二十四萬八千元、四十一萬六千
    元、五萬元之工程款，此階段標案共計領得二百十三萬元。
  (二)全數移除工程標案：
  (1)乙○○、甲○○各自應依職權製作而委託三冠公司規劃設計
    及協辦之「桃園縣蘆竹鄉委託民營機構提供現場設置處理設
    施（興建—營運—擁有，ＢＯＯ）代處理內厝村河川行水區
    垃圾棄置場全數移除處置計劃選商發包要點」、「採購預算
    書」、「桃園縣蘆竹鄉委託民營機構承辦內厝村南崁溪垃圾
    棄置場全數移除計劃投標須知及附件」、「工程預算書」、
    「桃園縣蘆竹鄉公所招標公告」，實係由張普定製作，過程
    中，乙○○、甲○○與張普定多次通話或會面討論該等文件
    之增刪問題，再由張普定或陳振然拿回修正，迨將「桃園縣
    蘆竹鄉委託民營機構承辦內厝村南崁溪垃圾棄置場全數移除
    計畫投標須知及附件」更名成「桃園縣蘆竹鄉委託民營機構
    承辦內厝村南崁溪垃圾棄置場全數移除計劃投標須知及投標
    須知補充事項」及定稿後，即由陳振然陸續將完成之文件資
    料連同磁片交予乙○○、甲○○，乙○○、甲○○即據此簽
    請呈核，辦理發包作業，於八十八年七月十五日上網公告，
    及定於八十八年八月十九日上午九時三十分許開標。而張普
    定經獲得充分授權，為使其實際負責業務、尚未領有廢棄物
    清除處理許可證之捷群環保工程科技股份有限公司（下簡稱
    捷群公司）順利得標，除參考相關政府採購法令在招標須知
    訂出投開標程序外，並考量獨家代理機具之運作能力，在招
    標須知補充事項第二章「選商發包原則」，明揭「必須在已
    封閉垃圾棄置場的現場設置處理設備，經過篩選、分類、生
    物工程及絕無二次污染發生的處理程序，在不容許將未經處
    理的垃圾直接運往他處的處置原則下，一次性的完全清除完
    畢」，且在第四章「廠商投標」之應徵資格，嚴訂「具有國
    內外日處理量（十二工作時）一千立方公尺以上之垃圾處理
    設備，並持有處理設備生產廠商供給意願書者」始可參與投
    標，以限定施作工法之綁標方式，排除其他有意願之廠商參
    與投標，更於「桃園縣蘆竹鄉委託民營機構承辦南崁溪河川
    行水區垃圾棄置場全數移除計劃投標須知及附件」之廠商應
    徵資格欄，僅規定「凡經主管機關核准領有執照，營業項目
    中載有廢棄物處理有關項目者且實收資本額在一千五百萬元
    以上者」即可投標，刻意規避「蘆竹鄉委託民營機構承辦南
    崁溪河川行水區垃圾棄置場處置計劃先期服務建議書」（第
    二頁六、相關法令）、「桃園縣蘆竹鄉南崁溪河川行水區垃
    圾棄置場全數移除計劃後期標辦計劃書」（附件一、二）及
    「桃園縣蘆竹鄉委託民營機構承辦內厝村南崁溪垃圾棄置場
    全數移除計劃投標須知及附件」、「桃園縣蘆竹鄉公所招標
    公告」（非上網公告部分），皆明定依據廢棄清物理法第十
    條（七十四年十一月二十日修正公布）、環境事業保護機構
    管理辦法（已於八十六年十一月十九日廢止，另頒公民營廢
    棄物清除處理機構管理輔導辦法）辦理，即須領有廢棄物清
    除處理許可證之廠商，始可參與投標之規定。
  (2)招標作業過程中，甲○○將於八十八年七月十九日至同年八
    月十三日至國立政治大學附設公務員教育中心接受「八十九
    年度委任公務人員晉升薦任官等訓練」，由於張普定告知「
    採購預算書」於八十八年七月十七日始製作完成送蘆竹鄉公
    所，甲○○恐中文招標公告資料及採購預算書送相關單位簽
    核後，再將中文招標公告刊登網站及張貼公所佈告欄，會不
    足二十一日公告日數，而無法於預定之同年八月十九日進行
    開標，明知招標文件，須先呈課長、秘書及鄉長批核後，始
    可上網公告工程招標，於八十八年七月十五日即先行上網公
    告工程招標，並於同年七月十七日張貼於蘆竹鄉公所門首公
    告欄，接著於同年七月十八日以電腦繕打「１、採購預算書
    於八十八年七月十七日上午趕辦完成已交清潔隊長呈核會章
    ，會章人員勿簽註日期，以免造成採購預算書之鄉長核定日
    期在八十八年七月十五日之後（本日為上網刊登日）。２、
    採購招標文件（應指上網之「中文公開招標公告資料」）俟
    前項之採購預算書完成後，再簽出呈核，會章人員勿簽註日
    期，以免造成招標文件之鄉長核定日期在八十八年七月十五
    日之後（本日為上網刊登日）。３、告知清潔隊展開審查委
    員之聘任組成作業，在八月六日以前組成，由清潔隊向張（
    普定）教授詢問即可（成員以本案顧問標之審查委員為主）
    。４、本案之招標文件於八十八年七月十九日張教授會差人
    送來本所，即可發售。」之字條，交待其職務代理人同事鄭
    文賢依此辦理；乙○○則於同年七月十七日，取得張普定代
    為製作之「採購預算書」，呈核各科室主管及鄉長會章批准
    ，以補正程序，惟於「採購預算書」會章過程，不知情之建
    設課長楊允芎、財政課長康智富、秘書林丕章、鄉長李清彰
    批閱時，仍先後加註同年七月十七日、十九日之日期，乙○
    ○發覺後，為掩飾上情，於同年七月十九日二度簽請呈核相
    同之「採購預算書」，建設課長楊允芎、財政課長康智富批
    閱時，仍先後加註同年七月十九日、二十日之日期，迨該份
    「採購預算書」呈核完畢回到乙○○手中發覺後，其竟以立
    可白塗抹日期；另鄭文賢代理甲○○簽出呈核上網之「中文
    公開招標公告資料」，財政課長康智富、秘書林丕章、鄉長
    李清彰批閱時，依歷來習慣，先後加註同年七月十九日、二
    十日之日期，迨該上網之「中文公開招標公告資料」核閱完
    畢送回鄭文賢處理，不知情之鄭文賢依甲○○前揭字條之指
    示，要求不知情之鄉長李清彰塗拭日期，並對外販售由張普
    定所製作之招標文件。
  (3)接著，張普定為順利得標，乃循前模式，事先告知乙○○、
    甲○○屆時會找三家廠商圍標後，於八十八年七月十五日至
    八十八年八月九日截標日前某日，吩附助理馬群超、陳振然
    、潘國陽、高啟光（均另為緩起訴處分），出面購買招標文
    件，以捷群公司、多盈國際股份有限公司（下簡稱多盈公司
    ，九十一年變更登記為全方位科技股份有限公司，下簡稱全
    方位公司）、美瑞克企業股份有限公司（下簡稱美瑞克公司
    ）名義書寫投標標價清單、製作單價分析表、設備生產廠商
    供給意願書、「桃園縣蘆竹鄉南崁溪河川行水區垃圾棄置場
    全數移除計畫廠商服務建議書」，及備妥其他應繳驗文件後
    ，寄至蘆竹鄉公所，以圍標之方式參與投標，並指派陳振然
    前往蘆竹鄉公所，告知乙○○，捷群公司係張普定之公司，
    希望審查時能給予幫忙。八十八年八月十九日上午九時三十
    分許開標當日，甲○○明知其應負責製作之招標須知及公告
    等文件皆係張普定製作後，或由陳振然交予乙○○轉交、或
    由陳振然直接交付，亦明知張普定以限定工法之方式綁標及
    找公司圍標之事，如此已足以影響採購之公正性，明顯違反
    政府採購法，且甲○○身為本件採購案之承辦員，負責於資
    格標時審查投標廠商之應繳驗文件有無齊備及是否符合相關
    法令之規定，於開標前之資格標審查時，刻意隱瞞，未報告
    主持人，不予開標及宣告廢標，開標程序順利進行至規格標
    審查階段；同樣地，於開標當日擔任評審委員，及基於業務
    單位之立場，與甲○○共同辦理開標作業之乙○○，明知其
    應負責提供予甲○○辦理招標作業之文件皆由張普定所製作
    ，亦知張普定以限定工法之方式綁標及找旗下公司圍標之事
    ，更於開標前經陳振然請託評予捷群公司最高分，如此已足
    以影響採購之公正性，明顯違反政府採購法，且其身為清潔
    隊長，知悉本件全數移除工程涉及廢棄物之清除處理，依廢
    棄物清理法規定，首重施作廠商有無領得廢棄物清除處理許
    可證，參與投標之捷群公司、多盈公司、美瑞克公司，均未
    領有廢棄物清除處理許可證，應於規格標時提出質疑，並報
    告主持人後，不予開標而宣布廢標，竟隱瞞上情，而且，其
    等為免節外生枝，使開標程序一次完成，讓張普定之捷群公
    司順利得標，在會議簽到表，偽簽實際未到場之評審委員「
    石樹勳」之出席署名，及在捷群公司、多盈公司、美瑞克公
    司之廠商審查評比表，偽填「石樹勳」各項目之評分及署名
    ，於乙○○、甲○○「護航」之下，三家公司均合格通過資
    格標、規格標，進入價格標階段，經比價後，由捷群公司以
    一億零一百八十萬元之最低價得標；同年九月八日，捷群公
    司與蘆竹鄉公所正式簽訂「桃園縣蘆竹鄉公所委託民營機構
    提供現場設置處理設施（興建—營運—擁有，ＢＯＯ）代處
    理內厝村南崁溪行水區垃圾棄置場全數移除工程工程合約」
    ，張普定則自八十八年九月引進「三合一廢棄物生物工程處
    理法」之施工機具，在南崁溪河川行水區內從事廢棄物之處
    理業務，進行棄置場全數移除工程，並以捷群公司名義，先
    後於同年五月十二日、六月十六日、七月七日、八月十七日
    、九月六日、十月二十四日、十二月二十八日，向蘆竹鄉公
    所收取八百六十四萬二千零六元、七百六十四萬九千七百六
    十一元、三百二十八萬八百八十六元、五百五十七萬四百九
    十六元、九百四十五萬零八百九十三元、二千二百七十二萬
    一千零四十八元、一千三百萬元之工程款，此階段標案共計
    領得七千零三十一萬五千零九十元。
  (三)全數移除監造計畫標案：
  (1)張普定於八十八年八月十九日捷群公司標得全數移除工程後
    ，即繼續以三冠公司名義，協助蘆竹鄉公所進行全數移除監
    造計畫標案之招標作業，經多次與乙○○、甲○○會面討論
    後，即與馬群超、陳振然、潘國陽、高啟光共同為蘆竹鄉公
    所製作「桃園縣蘆竹鄉委託技術顧問機構承辦南崁溪河川行
    水區垃圾棄置場全數移除監造計畫投標須知及投標須知補充
    事項」（含工程招標投標廠商印模單、切結書、投標監造機
    構聲明書、單價分析表、投標標價清單、監造機構評選評比
    表等）、「桃園縣蘆竹鄉公所招標公告」等相關文件，嗣再
    由陳振然將之連同磁片交予乙○○、甲○○，以便辦理發包
    作業，過程中，乙○○、甲○○曾與張普定多次通話或會晤
    討論該等文件之製定問題，而由張普定或陳振然拿回修改，
    迨定稿後，甲○○即於八十八年九月十六日簽請核可，於同
    年月二十日上網公告，辦理發包作業，並定於同年十月二十
    一日上午九時三十分進行公開評審及開標。
  (2)接著，張普定為使其實際負責業務之大地工程顧問股份有限
    公司（下簡稱大地公司）順利得標，乃循前模式，事先告知
    乙○○、王定亞將安排三家廠商參與投標，並於八十八年九
    月二十日上網公告至八十八年十月六日截標日前某日，向不
    知情之長勁公司、祥谷公司借牌，吩咐助理馬群超、陳振然
    、潘國陽、高啟光購買招標文件，以該三家廠商名義書寫工
    程招標投標廠商印模單、切結書、投標監造機構聲明書、單
    價分析表、投標標價清單等文件，及製作「桃園縣蘆竹鄉南
    崁溪河川行水區垃圾棄置場全數移除計畫監造服務建議書」
    後，連同其他應繳驗文件寄至蘆竹鄉公所，即以借牌圍標之
    方式參與投標，並指派員工陳振然前往蘆竹鄉公所，告知乙
    ○○大地公司係張普定之公司，希望審查時能多給予幫忙。
    而甲○○於招標過程中，八十八年九月二十七日至同年十月
    二十二日至行政院國軍退除役官兵輔導委員會訓練中心接受
    「八十八年下半年委任公務員晉升薦任官等訓練」，雖明知
    其應負責之招標須知及公告等相關文件皆係張普定所製作後
    ，或由陳振然交予乙○○轉交、或由陳振然直接交付，且知
    張普定屆時會找三家廠商共同圍標，如此會使開標僅流於形
    式，並造成不正確之結果，明顯違反政府採購法，其竟未報
    告機關首長及其職務代理人注意，使開標作業如期進行；八
    十八年十月二十一日上午九時三十分許開標當日，乙○○明
    知其應負責提供甲○○辦理招標作業之文件皆由張普定所製
    作，亦知張普定屆時會找三家廠商共同圍標，如此將使開標
    流於形式，嚴重影響採購之公正性，已明顯違反政府採購法
    ，其竟未依政府採購法第五十條規定，於開標時報告主持人
    後不予開標並宣布廢標，更於監造機構評選評比表，評予大
    地公司最高分，開標程序順利進入價格標比價決標，由大地
    公司以工程經費一億零一百八十萬元之百分之二點二四九計
    算所得之二百二十八萬九千四百八十二元之最低價得標。同
    年十一月二十日，大地公司與蘆竹鄉公所正式簽訂「桃園縣
    蘆竹鄉公所委託技術顧問機構承辦南崁溪河川行水區垃圾棄
    置場全數移除監造計畫服務合約書」。八十八年十二月間起
    ，張普定審查以捷群公司名義所製作，送監造單位－大地公
    司審查之工程細部計書，及監督捷群公司工程施作及進度，
    並以大地公司名義，先後於八十九年六月十六日、十二月三
    十日，向蘆竹鄉公所收取六十八萬六千八百四十四元、四十
    五萬七千八百九十六元之工程款，此階段標案共計領得一百
    十四萬四千七百四十元。
三、綜據上述，乙○○、甲○○對於主管「南崁溪河川行水區垃
    圾棄置場全數移除計劃」之「規劃設計協辦標案」、「全數
    移除工程標案」、「全數移除監造計畫標案」等採購案，明
    知違反政府採購法、廢棄物清理法，竟任由張普定以綁標及
    圍標之方式得標，直接圖利張普定，使張普定以三冠公司、
    捷群公司、大地公司名義與蘆竹鄉公所簽訂約定工程預算經
    費二百零八萬元之規劃設計協辦標案、約定工程款一億零一
    百八十萬元之全數移除工程標案、約定監造服務費二百二十
    八萬九千四百八十二元全數移除監造計劃標案，並經張普定
    實際承作後，已以三冠公司、捷群公司、大地公司名義，分
    別向蘆竹鄉公所領取二百十三萬元協辦費、服務費七千零三
    十一萬五千零九十元工程款、一百十四萬四千七百四十元之
    監造服務費之不法利益。嗣因捷群公司未能依約於八十九年
    七月三十一日前完工，雖經蘆竹鄉公所同意展期後，仍無法
    於最後期限之九十年七月底前完工，且蘆竹鄉公所於捷群公
    司違約後又未依約執行每逾期一日扣除總工程款千分之二作
    為逾期罰款，仍持續撥付捷群公司、大地公司工程款。檢調
    據報，循線前往捷群公司搜得張普定代蘆竹鄉公所製作之相
    關文件連同磁片，始查知上情，惟偵辦期間，經向蘆竹鄉公
    所調閱本件採購案之卷證時，規劃設計協辦案卷業已滅失。
四、案經台灣桃園地方法院檢察署檢察官簽分及法務部調查局桃
    園縣調查站移送偵辦起訴。
    理  由
壹、證據能力部分
一、證人張普定、陳力瑜、馬群超、汪新渝、陳振然、翟大鵬、
    高啟光、潘國陽、黃燕同、陳儀、李清彰、林丕章、鄭文賢
    、康智富、劉勘、楊允芎、鄭春菊、謝秋炎、石樹勳、洪澤
    惠、盧光輝、李載鳴、劉勝全、陳文生於桃園縣調查站詢問
    時供述、偵查供述之證據能力：
  (一)證人陳力瑜、馬群超、汪新渝、陳振然、李清彰、林丕彰、
    鄭文賢、康智富、劉勘、鄭春菊、石樹勳、洪澤惠、盧光輝
    、李載鳴、劉勝全、陳文生於偵查時以證人身分及經具結之
    供述，固均屬被告以外之人於審判外所為之供述，為傳聞證
    據，惟現階段刑事訴訟法規定檢察官代表國家偵查犯罪、實
    施公訴，依法其有訊問被告、證人及鑑定人之權，證人、鑑
    定人且須具結，而實務運作時，檢察官偵查中向被告以外之
    人所取得之陳述，原則上均能遵守法律規定，不致違法取供
    ，是以，刑事訴訟法於九十二年二月六日修正時，即為兼顧
    理論與實務，以該法第一百五十九條之一第二項規定，除顯
    有不可信之情況者外，得為證據。查證人陳力瑜、馬群超、
    汪新渝、陳振然、李清彰、林丕彰、鄭文賢、康智富、劉勘
    、鄭春菊、石樹勳、洪澤惠、盧光輝、李載鳴、劉勝全、陳
    文生，於偵查經檢察官訊問時，以證人之身分陳述，經告以
    具結義務及偽證處罰後，於命朗讀結文後具結，係於負擔偽
    證罪之處罰心理下證述，並以具結擔保其供述之真實性，又
    無受其他不當外力干擾之情形，是其於檢察官訊問時經具結
    所為之供述，依刑事訴訟法第一百五十九條之一第二項規定
    ，得為本案之證據，且經本院於審判期日依法進行證據之調
    查、辯論，當事人於訴訟上程序權利，已受保障。
  (二)證人張普定、馬群超、陳振然、李清彰、林丕彰、鄭文賢、
    劉勘、鄭春菊、石樹勳於桃園縣調查站供述及偵查中，未經
    具結之供述，為審判外之陳述，均屬傳聞證據，惟其等於桃
    園縣調查站詢問時之供述、檢察官偵訊之供述、均係修正刑
    事訴訟法九十二年九月一日施行前之證言，修正刑事訴訟法
    生效施行前，刑事訴訟制度對證據之種類未設限制，關於證
    據之蒐集與調查，並不限於法院及檢察官始得為之，司法警
    察官或司法警察亦有協助檢察官偵查犯罪之職權，而證人張
    普定、馬群超、陳振然、李清彰、林丕彰、鄭文賢、劉勘、
    鄭春菊、石樹勳於偵查時以被告身分所為之供述，自未具結
    ，依當時有效施行之刑事訴訟法，並無第一百五十八條之三
    不得作為證據之規定，本院審酌其等供述，並非非法取得，
    亦無證明力明顯過低之情形，且其等均於原審審理時，以證
    人身分到庭實施交互詰問，其等具結立於證人之地位而為陳
    述，並使檢察官、被告乙○○、甲○○及其等辯護人就本案
    件有詰問證人張普定、馬群超、陳振然、李清彰、林丕彰、
    鄭文賢、劉勘、鄭春菊、石樹勳，當時與先前陳述瑕疵之機
    會，踐行保障被告乙○○、甲○○對於證人張普定、馬群超
    、陳振然、李清彰、林丕彰、鄭文賢、劉勘、鄭春菊、石樹
    勳之正當詰問權，證人張普定、馬群超、陳振然、李清彰、
    林丕彰、鄭文賢、劉勘、鄭春菊、石樹勳於桃園縣調查站供
    述及偵查中，未經具結之供述，瑕疵即經補正，自得作為其
    等於審判期日所為證言之補強。
  (三)證人陳力瑜於桃園縣調查站詢問時供述、證人汪新渝、翟大
    鵬、高啟光、潘國陽、陳修儀、康智富、楊允芎、謝秋炎、
    盧光輝、洪澤惠、李載鳴、劉勝全、陳文生於桃園縣調查站
    詢問時供述、偵查時未經具結之供述，均係於本件繫屬於原
    審前所為，屬修正刑事訴訟法九十二年九月一日施行前之證
    言，雖原審言詞辯論終結前，新修正之刑事訴訟法已生效施
    行，惟新修正刑事訴訟法生效施行前，刑事訴訟制度對證據
    之種類未設限制，關於證據之蒐集與調查，並不限於法院及
    檢察官始得為之，司法警察官或司法警察亦有協助檢察官偵
    查犯罪之職權，證人汪新渝、翟大鵬、高啟光、潘國陽、陳
    修儀、康智富、楊允芎、謝秋炎、盧光輝、洪澤惠、李載鳴
    、劉勝全、陳文生於偵查時以被告身分所為之供述，自未具
    結，本院審酌其等供述，並非非法取得，亦無證明力明顯過
    低之情形，是其等依法定程序所製作之詢問筆錄，即屬刑事
    訴訟法第一百六十五條第一項所規定可為證據之筆錄之一種
    ，上揭供述證據，均經本院於審判期日依法進行證據之調查
    、辯論，當事人於訴訟上程序權利，已受保障，自有證據能
    力。且被告乙○○之辯護人於九十三年十月二十二日原審準
    備程序時，對於本案卷內所有證據資料之證據能力，係表示
    ：「…關於證人張普定、陳振然、馬群超、汪新渝、李清彰
    、鄭春菊等人之陳述均為（未）具結，也未讓被告（乙○○
    ）行使詰問權，其等之供述沒有證據能力，其餘證人我們認
    為證詞與本案無關，不爭執其餘證人證詞之證據能力…」（
    原審卷(三)第一○二頁、第一○三頁），及請求傳訊詰問證人
    汪新渝（原審卷(三)第一○四頁），於九十四年十月三日原審
    審理時捨棄傳訊證人汪新渝，於九十五年十一月八日本院上
    訴審審理時，對於前揭證人於桃園縣調查站及偵查中之供述
    ，均表示無意見，未爭執其等供述之證據能力（本院上訴卷
    第一四四頁、第一四五頁），嗣於本院更(一)審準備程序及審
    理時，始主張沒有證據能力，顯有違禁反言原則，自非可採
    。
二、被告以外之人於審判外之陳述，雖不符合刑事訴訟法第一百
    五十九條之一至第一百五十九條之四之規定，但經當事人於
    審判程序同意作為證據，法院審酌該言詞陳述或書面陳述作
    成時之情況，認為適當者，亦得為證據；當事人、代理人或
    辯護人於法院調查證據時，知有第一百五十九條第一項不得
    為證據之情形，而未於言詞辯論終結前聲明異議者，視為有
    前項之同意；刑事訴訟法第一百五十九條之五第一項、第二
    項分別定有明文。被告乙○○、甲○○及其等辯護人除爭執
    證人張普定、陳力瑜、馬群超、汪新渝、陳振然、翟大鵬、
    高啟光、潘國陽、黃燕同、陳儀、李清彰、林丕章、鄭文賢
    、康智富、劉勘、楊允芎、鄭春菊、謝秋炎、石樹勳、洪澤
    惠、盧光輝、李載鳴、劉勝全、陳文生於桃園縣調查站詢問
    時供述、偵查供述之證據能力外，對於本判決下列所引用被
    告以外之人於審判外之陳述（包含書面陳述），於本院準備
    程序及審理時，均表示無意見而不予爭執，且迄至言詞辯論
    終結前亦未再聲明異議，本院審酌上開證據資料製作時之情
    況，尚無違法不當及證明力明顯過低之瑕疵之情形，爰依刑
    事訴訟法第一百五十九條之五第二項規定，認例外均具有證
    據能力。
貳、實體部分
一、訊據被告乙○○、甲○○否認有上述圖利等犯行，被告乙○
    ○辯稱：「…我沒有圖利廠商…也沒有在簽到表、廠商評比
    表簽名冒用石樹勳名義簽名，也沒有變造採購預算書『呈核
    簽呈』」（九十七年三月二十四日本院更(一)審準備程序筆錄
    第二頁）、「…招標公告是屬於總務方面的…」（九十七年
    十一月六日本院更(一)審審判筆錄第二頁）、「…投、開標業
    務不是我承辦，我不曉得…採購預算書，楊科長加註日期被
    塗改部分，我不知道…我沒有圖利工程包商…」（九十八年
    二月十二日本院更(一)審審判筆錄第三十三頁、第三十五頁、
    第五十三頁）等語，被告甲○○辯稱：「…我沒有圖利廠商
    ，我也沒有變造任何文件…」（九十七年三月二十四日本院
    更(一)審準備程序筆錄第二頁）、「…那天我並沒有參加規格
    標的審查作業，因為我不是審查委員…當時有規格標的審查
    與資格標的審查，共用一份簽到簿。我是參與資格標的審查
    作業…」（九十七年八月二十八日本院更(一)審審判筆錄第三
    頁、第四頁）、「…在清潔隊所提出的招標文件，有作業期
    限，招標文件有訂定各個階段的開標時間，中間過程如果晚
    個兩天，那麼又要往後延兩天，我當時確實依照招標期限作
    業辦理，因為文件上面都已經寫好，如果要更改，我們要重
    新影印，當時我確實只想將工作做好，沒有其他的想法…」
    （九十七年十一月六日本院更(一)審審判筆錄第三頁）、「…
    從業務職掌而言，我當時的職掌是採購，採購案件的前置作
    業，必須有採購的相關文件、招標須知到我這邊，我再進行
    採購，這個標案與規劃設計協辦之得標廠商合約有規定…有
    替鄉公所清潔隊製作招標文件的義務…由三冠與清潔隊合力
    完成，完成之後才到我這邊，清潔隊有對我說工程案已拖延
    半年，必須趕快作上網的動作，我在（八十八年一月）十八
    日、十九日起要受訓二十幾日，如果此案沒有作上網的工作
    ，會延滯案件的進行，所以我以便條紙告知協辦人員此案的
    進行情形，日期的問題只是為了符合作業的期限…並沒有任
    何不法的意圖…評審委員都是清潔隊作聘任，有卷內公文可
    以為證…在監造工程開標部分，我當時受訓所以不清楚…」
    （九十八年二月十二日本院更(一)審審判筆錄第五十三頁、第
    五十四頁）等語。
二、經查：
  (一)被告乙○○於六十六年九月間，進入桃園縣蘆竹鄉公所服務
    ，八十年間接任鄉公所清潔隊長，九十年初轉調秘書室專員
    ，九十年九月間調任社會課課長，並於九十一年十月十六日
    退休，於擔任蘆竹鄉公所清潔隊長期間，承辦鄉內環境清潔
    業務，督促清潔隊員清運垃圾、鄉長交辦垃圾場地點選定、
    規劃，並與鄉公所秘書室總務配合相關環保業務發包事宜；
    被告甲○○於七十四年五月一日，進入桃園縣蘆竹鄉公所服
    務，於八十三年八、九月間至九十一年九月間，擔任蘆竹鄉
    公所總務，承辦鄉內採購、公共工程之招標作業，及印製標
    單、投票須知、審標、開標、決標、訂約等行政作業，之後
    調至蘆竹鄉公所兵役課，承辦兵役徵集業務迄今，已據被告
    乙○○、甲○○供述在卷。
  (二)八十七年一月間起，環保署對於八十六年五月底，已封閉使
    用之台灣地區河川行水區垃圾場，進行協助及督導有關單位
    進行移除清理及復育規劃，張普定得知上開訊息，於八十七
    年十月間，前往蘆竹鄉公所拜訪鄉長李清彰，介紹其自美國
    Sam Hill & Company代理具有專利權之廢棄物處理機具，而
    獨家引進垃圾分類資源回收垃圾減積（分類篩選）、良質再
    生土回填土製造（就地處理）、熱溶氧化機固化終端處理（
    生化分解）之「三合一廢棄物生物工程處理法」，並表示可
    幫忙蘆竹鄉公所向環保署爭取經費，遊說鄉長李清彰讓其以
    「三合一廢棄物生物工程處理法」承作內厝村南崁溪垃圾棄
    置場移除工程，李清彰乃指示清潔隊長即被告乙○○、總務
    即被告甲○○與張普定接洽，研究爭取補助經費、招商、採
    購等相關事宜，被告乙○○提供「內厝村二一之八八地號臨
    時垃圾場掩埋場周遭半徑二百公尺農田清冊」、「南崁溪流
    域行水區圖」等資料，交由張普定代為製作融入「三合一廢
    棄物生物工程處理法」之「桃園縣蘆竹鄉南崁溪河川行水區
    垃圾棄置場處置計劃」，交予被告乙○○，於八十七年十一
    月五日，以蘆竹鄉公所名義向環保署申請經費補助，環保署
    亦於八十七年十一月十七日核定「河川行水區內鄉鎮市垃圾
    棄置場處置計畫」，推行全國河川行水區垃圾棄置場之移除
    工程，進行河川整治之復育計畫，桃園縣蘆竹鄉內厝村南崁
    溪亦列為垃圾棄置場須全數移除之整治河川，擬以中央政府
    補助經費百分之八十、地方政府負擔經費百分之二十之方式
    辦理，而於八十八年五月二十八日以（八八）環署廢字第○
    ○三三三五二號函核定之補助經費為六千一百六十八萬元，
    分三年（八十八年度至九十年度）編列補助執行單位－蘆竹
    鄉公所辦理全數移除工作各情，亦據被告乙○○、甲○○、
    證人張普定、李清彰供述甚詳，並有桃園縣蘆竹鄉公所八十
    七年十一月五日蘆鄉清字第八七一二三五七一號函及檢送之
    「桃園縣蘆竹鄉南崁溪河水區垃圾棄置場處置計劃」、環保
    署河川行水區內鄉鎮市垃圾棄置場處置計畫核定本、桃園縣
    蘆竹鄉公所八十八年四月六日蘆鄉清字第八八一○七○二五
    號函（九十二年度偵字第二四三九號卷(一)第十二頁、第十三
    頁、第二十頁至第四十二頁、第四十三頁至第九十頁、第一
    六○頁）、桃園縣環境保護局八十八年六月二十二日桃環四
    字第八八○○○二六七○一號函、環保署八十八年五月二十
    八日（八八）環署廢字第○○三三三五二號函（同前偵查卷
    (二)第七十七頁、第八十四頁）在卷可稽。
  (三)蘆竹鄉公所於八十七年十一月五日向環保署提出補助後，即
    進行蘆竹鄉內厝村南崁溪河川行水區垃圾棄置場清理及復育
    工程採購案之招標事宜：
  (1)規劃設計協辦標案，八十七年十二月十四日，公所公告徵求
    規劃設計顧問公司，八十七年十二月十四日至同年十二月三
    十一日遴選聘任評審小組委員，八十八年一月四日投標截止
    日，計有三冠公司、長勁公司、祥谷公司、國興公司投標，
    八十八年一月五日上午十時許，審查投標資格文件，八十八
    年一月六日至同年月十四日，以密件函送投標廠商之技術服
    務建議書予各評審委員先行書面審閱，八十八年一月十五日
    上午十時許開標，三冠公司獲評最高分，以低於「桃園縣蘆
    竹鄉委託技術顧問機構承辦南崁溪河川行水區垃圾棄置場處
    置計劃規劃設計協辦工作技術服務處理要點」核定服務經費
    底價二百十一萬五千元之二百零八萬元得標；八十八年一月
    三十日，三冠公司與蘆竹鄉公所正式簽訂「桃園縣蘆竹鄉公
    所委託技術顧問機構承辦南崁溪河川行水區垃圾棄置場處置
    計劃規劃設計協辦技術服務契約書」。三冠公司於八十八年
    三月間，製作「桃園縣蘆竹鄉委託民營機構承辦南崁溪河川
    行水區垃圾棄置場處置計劃先期服務建議書」，將「三合一
    廢棄物生物工程處理法」評為最佳處理方案，送交被告乙○
    ○，交由蘆竹鄉公所審查小組審查通過後，於同年五月間，
    據此提出「桃園縣蘆竹鄉南崁溪河川行水區垃圾棄置場全數
    移除計劃後期標辦計劃書」（含蘆竹鄉公所公告、投標須知
    、標單、工程詳細表、單價分析表、甄選通知單、合約書樣
    本、水質檢驗報告單），接著並規劃設計及協辦供給工程圖
    、「桃園縣蘆竹鄉委託民營機構提供現場設置處理設施（興
    建—營運—擁有，ＢＯＯ）代處理內厝村河川行水區垃圾棄
    置場全數移除處置計劃選商發包要點」、「工程預算書」「
    桃園縣蘆竹鄉委託民營機構承辦內厝村南崁溪垃圾棄置場全
    數移除計劃投標須知及投標補充須知」、「採購預算書」、
    「桃園縣蘆竹鄉公所招標公告」、「桃園縣蘆竹鄉委託技術
    顧問機構承辦南崁溪河川行水區垃圾棄置場全數移除監造計
    畫投標須知及投標須知補充事項」（含工程招標投標廠商印
    模單、切結書、投標監造機構聲明書、單價分析表、投標標
    價清單、監造機構評選評比表等）、「桃園縣蘆竹鄉公所招
    標公告」等相關文件，蘆竹鄉公所並先後於同年四月二十七
    日、同年六月三十日、同年十月二十五日、同年十二月二日
    ，撥付四十一萬六千元、一百二十四萬八千元、四十一萬六
    千元、五萬元之協辦費、服務費予三冠公司，三冠公司共計
    領得二百十三萬元各情，有桃園縣蘆竹鄉「委託技術顧問機
    構承辦南崁溪河川行水區垃圾棄置場處置計劃規劃設計協辦
    工作技術服務處理要點」（內附作業進度概定時程表、公開
    徵求顧問廠商公告、評審標準與評審事項）（九十二年度偵
    字第二四三九號卷(一)第一二九頁至第一三八頁）、桃園縣蘆
    竹鄉委託技術顧問機構承辦南崁溪河川行水區垃圾棄置場處
    置計劃規劃設計協辦技術服務契約書（合約編號第八八○一
    六號，內附合約附件、桃園縣蘆竹鄉公所議價紀錄表、服務
    費用明細單）、蘆竹鄉委託民營機構承辦南崁溪河行水區垃
    圾棄置場處置計劃先期服務建議書、桃園縣蘆竹鄉南崁溪河
    行水區垃圾棄置場全數移除計畫後期標辦計畫書、「桃園縣
    蘆竹鄉委託民營機構提供現場設置處理設施（興建—營運—
    擁有，ＢＯＯ）代處理內厝村河川行水區垃圾棄置場全數移
    除處置計劃選商發包要點」、「工程預算書」「桃園縣蘆竹
    鄉委託民營機構承辦內厝村南崁溪垃圾棄置場全數移除計劃
    投標須知及投標補充須知」、「採購預算書」、「桃園縣蘆
    竹鄉公所招標公告」、「桃園縣蘆竹鄉委託技術顧問機構承
    辦南崁溪河川行水區垃圾棄置場全數移除監造計畫投標須知
    及投標須知補充事項」（含工程招標投標廠商印模單、切結
    書、投標監造機構聲明書、單價分析表、投標標價清單、監
    造機構評選評比表等）、「桃園縣蘆竹鄉公所招標公告」、
    蘆竹鄉公所支出傳票（含蘆竹鄉公所經費單據粘貼憑證用紙
    、三冠公司開立之統一發票、桃園縣鄉公所通知三冠公司領
    取「南崁溪河川行水區垃圾處置服務費」之公函）四份（均
    扣案外放贓物庫）可憑。
  (2)全數移除標案，八十八年七月十五日公開招標公告刊登網站
    ，同年月十七日公告徵求廠商，同年月十九日聘任審查委員
    ，同年八月六日投標截止日，計有未領有廢棄物清除許可證
    之捷群公司、多盈公司、美瑞克公司投標，八十八年八月十
    日至同年月十八日，以密件函送投標公司之服務建議書予各
    評審委員先行書面審閱，同年八月十九日上午九時三十許開
    標，三家投標廠商通過資格審查、規格審查後，由捷群公司
    以一億零一百八十萬元之最低價得標；同年九月八日，捷群
    公司與蘆竹鄉公所正式簽訂「桃園縣蘆竹鄉公所委託民營機
    構提供現場設置處理設施（興建—營運—擁有，ＢＯＯ）代
    處理內厝村南崁溪行水區垃圾棄置場全數移除合約書」，八
    十八年九月開始進行棄置場全數移除工程，及以捷群公司名
    義，先後於同年五月十二日、六月十六日、七月七日、八月
    十七日、九月六日、十月二十四日、十二月二十八日，向蘆
    竹鄉公所收取八百六十四萬二千零六元、七百六十四萬九千
    七百六十一元、三百二十八萬八百八十六元、五百五十七萬
    四百九十六元、九百四十五萬零八百九十三元、二千二百七
    十二萬一千零四十八元、一千三百萬元之工程款，共計領得
    七千零三十一萬五千零九十元，有桃園縣蘆竹鄉公所採購開
    （決）標紀錄表、（底價單及底價封、採購案件執行記事、
    採購案件執行時程表、桃園縣蘆竹鄉公所協調暫議、案件勘
    查紀錄、「桃園縣南崁溪可川行水區垃圾棄置場處置計劃」
    審查意見、桃園縣蘆竹鄉公所辦理南崁溪河川行水溪垃圾棄
    置場處置計劃工程會議簽到表、中文公開招標公告資料、捷
    群公司投標文件（含公司執照、營利事業登記證、設備生產
    廠商供給意願書、投標總標價文件、桃園縣蘆竹鄉河川行水
    區垃圾棄置場全數移除計劃工程詳圖、廠商服務建議書）、
    多盈公司、美瑞克投標文件（含公司執照、營利事業登記證
    、設備生產廠商供給意願書、投標總標價文件、桃園縣蘆竹
    鄉河川行水區垃圾棄置場全數移除計劃廠商服務建議書）、
    南崁溪河川行水區垃圾棄置場處置計劃工程公告招標會議程
    序表、規格審查評選得分表、廠商審查評比表、蘆竹鄉南崁
    溪河川行水區垃圾棄置場全數移除計劃公開徵求民營機構審
    查委員會議紀錄、桃園縣蘆竹鄉委託民營機構提供現場設置
    處理設施（興建－營運－擁有，ＢＯＯ）代處理內厝村南崁
    溪行水區垃圾棄置場全數移除合約書、蘆竹鄉公所支出傳票
    （含蘆竹鄉公所經費單據粘貼憑證用紙、捷群公司開立之統
    一發票、捷群公司費用式算資料、工程驗收監驗紀錄、工程
    估驗書、監工日報表、桃園縣蘆竹鄉處置費詳細表、工程施
    作期程及進度表）七份（均扣案外放贓物庫）可憑。而捷群
    公司無法依合約書於八十九年七月三十一日，完成垃圾全數
    移除工程，先後與蘆竹鄉公所協調，分別展延至同年十一月
    二十八日、九十年五月二十一日、九十年七月三十一日，仍
    未完工，蘆竹鄉公所遂依前揭合約主張逾期罰款，於九十一
    年五月三十一日以蘆鄉清字第九一一一一三九八號函送逾期
    罰款一千零十八萬元繳款書予捷群公司，亦有桃園縣蘆竹鄉
    公所九十一年五月三十一日以蘆鄉清字第九一一一一三九八
    號函稿、九十一年七月二十三日蘆鄉清字第九一一一三○七
    六號函、「桃園縣蘆竹鄉公所委託民營機構提供現場設置處
    理設施（興建—營運—擁有，ＢＯＯ）代處理內厝村南崁溪
    行水區垃圾棄置場全數移除合約書」、捷群公司八十九年十
    二月八日（八十九）捷環字第○○五一號函（九十二年度偵
    字第二四三九號卷(五)第六十八頁至第七十五頁、第一三三頁
    至一三七頁、第一四二頁至第一四四頁）在卷可稽。
  (3)全數移除監造計畫標案，八十八年九月十六日公開招標公告
    刊登網站，同年月十八日公告徵求廠商，同年月二十日聘任
    審查委員，同年十月六日投標截止日，計有大地公司、祥谷
    公司、長勁公司投標，同年十月十一日，以密件函送投標公
    司之監造服務計劃書予各評審委員先行書面審閱，同年十月
    二十一日上午九時三十許開標，三家投標廠商通過資格審查
    、規格審查後，由大地公司以工程經費一億零一百八十萬元
    之百分之二點二四九計算所得之二百二十八萬九千四百八十
    二元之最低價得標。同年十一月二十日，大地公司與蘆竹鄉
    公所正式簽訂「桃園縣蘆竹鄉公所委託技術顧問機構承辦南
    崁溪河川行水區垃圾棄置場全數移除監造計畫合約」。八十
    八年十二月間起，大地公司審查捷群公司之工程細部計書，
    提出審核意見，及監督捷群公司施作及進度，並先後於八十
    九年六月十六日、十二月三十日，向蘆竹鄉公所收取六十八
    萬六千八百四十四元、四十五萬七千八百九十六元之監造服
    務費，此階段標案共計領得一百十四萬四千七百四十元，有
    桃園縣蘆竹鄉公所採購開（決）標紀錄表、底價單及底價封
    、桃園縣蘆竹鄉南崁溪河川行水區垃圾棄置場處置計劃工程
    監造審查評選得分表、監造機構評選評比表、桃園縣蘆竹鄉
    公所公開徵求遴選計術顧問機構承辦南崁溪河川行水區垃圾
    棄置場全數移除監造招標會議簽到簿、桃園縣蘆竹鄉公所採
    購案件執行時程表、中文公開招標公告資料、蘆竹鄉公所公
    告、大地公司、祥谷公司、長勁公司投標文件（含公司執照
    、營利事業登記證、桃園縣蘆竹鄉河川行水區垃圾棄置場全
    數移除計畫監造服務建議書）三份、蘆竹鄉公所八十九年六
    月十三日支出傳票（簽付日期十九年六月十六日，含蘆竹鄉
    公所經費單據粘貼憑證用紙、大地公司開立之統一發票、大
    地公司申請監造服務費函、監造合約、監工日報表）、八十
    九年十二月三十日支傳票（簽付日期八十九年十二月三十日
    ，含蘆竹鄉公所經費單據粘貼憑證用紙、大地公司開立之統
    一發票、大地公司申請監造服務費函、監造合約、投標投標
    總標價文件）（均扣案外放贓物庫）可憑。
  (四)而(1)規劃設計協辦標案，「桃園縣蘆竹鄉委託技術顧問機構
    承辦南崁溪河川行水區垃圾棄置場處置計劃規劃設計協辦工
    作技術服務處理要點」（含技術服務草約、作業進度概訂時
    程表、蘆竹鄉公所公告、評審標準與評審事項）、「桃園縣
    蘆竹鄉委託技術顧問機構承辦南崁溪河川行水區垃圾棄置場
    處置計劃規劃設計協辦工作投標須知及附件」（含內厝村棄
    置場現況說明及附圖、遴選顧問機構發包程序、參選通知與
    參選通知單、評審標準與事項及評選單、投標辦法及標單、
    技術服務契約書草約、證件封、標單封、切結書、標封封面
    、印模單）、「蘆竹鄉公所招標公告」等文件，係由張普定
    與其助理汪新渝、馬群超、陳振然共同製作，參與投標之廠
    商三冠公司、長勁公司、祥谷公司，均係張普定向各該廠商
    借用牌照參與，嗣由三冠公司標得工程後，張普定即與三冠
    公司簽訂合作協議，張普定負責製作三冠公司與蘆竹鄉公所
    簽訂「桃園縣蘆竹鄉委託技術顧問機構承辦南崁溪河川行水
    區垃圾棄置場處置計劃規劃設計協辦技術服務契約書」，受
    託代為規劃設計及協辦之「技術服務建議書」、「先期服務
    建議書」、「後期標辦計劃書」、供給工程圖、「桃園縣蘆
    竹鄉委託民營機構提供現場設置處理設施（興建—營運—擁
    有，ＢＯＯ）代處理內厝村河川行水區垃圾棄置場全數移除
    處置計劃選商發包要點」、「工程預算書」、「桃園縣蘆竹
    鄉委託民營機構承辦內厝村南崁溪垃圾棄置場全數移除計劃
    投標須知及投標補充須知」、「採購預算書」、「桃園縣蘆
    竹鄉公所招標公告」、「桃園縣蘆竹鄉委託技術顧問機構承
    辦南崁溪河川行水區垃圾棄置場全數移除監造計畫投標須知
    及投標須知補充事項」（含工程招標投標廠商印模單、切結
    書、投標監造機構聲明書、單價分析表、投標標價清單、監
    造機構評選評比表等）、「桃園縣蘆竹鄉公所招標公告」等
    相關文件，已據證人張普定、陳振然、汪新渝、馬群超陳明
    在卷，並有傑而定公司傳真至三冠公司之匯款資料、張普定
    致三冠公司負責人王睿育之傳真、三冠公司王睿育傳真予張
    普定之「規劃設計協辦標案」之工程預算經費結算明細資料
    、三冠公司王睿育傳真予張普定之信函（九十一年度偵字第
    一○三七四號卷(三)第一二七頁、第一三二頁、第一三三頁）
    在卷可稽。(2)全數移除工程標案，參與投標之廠商捷群公司
    、多盈公司、美瑞克公司，於參與投標案時，捷群公司登記
    之負責人為李厚傑，張普定為董事，多盈公司登記之負責人
    為馬群超，張普定為董事，美瑞克登記之負責人為陳力瑜，
    有台北市政府九十三年七月八日府建商字第○九三一五九六
    七一○○號函檢送之捷群公司、美瑞克公司之公司登記卷宗
    （影印附於原審卷(二)第三頁至第十七頁）、經濟部中部辦公
    室九十三年七月七日經（九三）中辦三字第○九三三○九一
    ○八七○號函檢送之全方位公司（原名多盈公司）公司登記
    卷宗（影印附於原審卷(二)第二十九頁至第五十三頁），上述
    三家公司均係由張普定實際負責業務一節，亦據證人張普定
    、陳力瑜、馬群超陳述在卷。(3)全數移除監造計劃標案，參
    與投標廠商大地公司、祥谷公司、長勁公司，其中大地公司
    登記之負責人為翟大鵬，董事宋貴志、陳芳宣，監察人湯強
    華，其中宋貴志、湯強華係捷群公司員工，陳芳宣係捷群公
    司員工馬群超之妻，該公司實際負責人係張普定，祥谷公司
    、長勁公司則係張普定借牌參加投標等情，已據證人張普定
    、翟大鵬、陳力瑜陳甚詳，並有大地公司基本資料查詢、馬
    群超戶藉資料（九十一年度他字第九一九號卷(一)第十四頁至
    第十六頁、第八十三頁）在卷可稽。
  (五)「桃園縣蘆竹鄉內厝村南崁溪河川行水區垃圾棄置場全數移
    除」案之規劃設計協辦標案、全數移除工程標案及全數移除
    監造計劃標案，蘆竹鄉公所清潔隊長即被告乙○○負責工程
    預算編列、向上級單位爭取經費、聯繫獲選之審查委員出席
    審查會，並擔任審查委員，審查各投標廠商提出之服務建議
    書，於規劃設計協辦標案、全數移除工程標案及全數移除監
    造計劃標案開標日出席，對投標廠商進行資格審查、規格審
    查及價格審查，被告甲○○則負責及編寫工程預算書、招標
    文件、招標規範，與招標、開標等採購作業，於規劃設計協
    辦標案開標日出席，審查投標廠商資格，及擔任紀錄，及於
    全數移除工程標案開標日出席，主持開標，及審查投標廠商
    資格，固據被告乙○○、甲○○供認在卷，惟皆否認有明知
    違背法令而圖利廠商之犯行，(1)被告乙○○以：「…除工程
    預算書外，相關投標須知資料皆係總務甲○○負責擬定，之
    後再會簽業務單位清潔隊及財（財政課）主（主計）單位，
    最後才經鄉長核准發包…（你是否知悉前開三階段標案係由
    張普定策劃招標過程，並由張普定指定之廠商得標？）我並
    不清楚…（九十一年九月十六日桃園縣調查站筆錄，九十一
    年度他字第九一九號卷(四)第十九頁正面、第二十二頁反面）
    、「…我並不清楚有無其他人或廠商協助甲○○製作相關投
    標須知或投標須知補充事項之內容…我並不清楚參與決標之
    公司皆為捷群公司之人員代表參加…（九十二年五月二十一
    日桃園縣調查站筆錄，九十一年度偵字第一六○四○號卷第
    九十頁、第九十一頁）、「…（工程預算書、招標規範由你
    給甲○○？）是…是我們自己寫的，非張普定給我們的…（
    設計規劃與監造何以分別處理？）是總務拿招標規範之資料
    給我看，造工部分要分開…（張普定表示，三標開標皆有告
    知你要找廠商陪標？）我不知情。我確實不知…」（九十一
    年九月十六日偵訊筆錄，九十年度他字第九一九號卷第三十
    二頁）、「…我們沒有獨厚張普定，鄉長也沒有授意…」（
    九十二年五月二十二日偵訊筆錄，九十一年度偵字第一六○
    四○號卷第一五八頁反面）、「…（審查過程中，知否投標
    廠商為張普定找來的？）不知…招標文件是公所作的，甲○
    ○會作…」（九十二年七月三日偵查筆錄，九十二年度偵字
    第二四三九號卷第九十四頁反面、第九十五頁反面）、「…
    我不知道，我並沒有委託張普定去製作採購案所需的官方文
    件，我也沒有讓張普定去主導整件招標作業，本件招標作業
    的主要負責人是總務甲○○，至於張普定與他的員工馬群超
    等共同決定本件招標流程的辦理方式等情節我也不清楚…」
    （九十三年七月一日原審準備程序筆錄，原審卷(一)第一六一
    頁）、「…張普定從來沒有找過我談過三冠公司是他的公司
    ，要求我幫忙…我不知道三冠公司是張普定的，也不知道…
    張普定圍標的事…我並沒有為三冠公司護航…招標所需文件
    都不是我做的，我都不懂，都是由總務甲○○製作的…採購
    預算書是甲○○作的，我不會作…」（九十三年七月五日原
    審準備程序筆錄，原審卷(二)第六十五頁至第六十七頁、第六
    十九頁）、「…投標須知、招標公告都不是張普定做的，是
    總務甲○○做的，我也沒有跟甲○○討論過投標須知及招標
    公告的內容，陳振然也沒有拿過磁片給我…張普定借用長勁
    、祥谷公司的名義以借牌圍標的方式參與投標，這些事情都
    沒有告訴我，我也不知道…」（九十三年七月二十六日原審
    準備程序筆錄，原審卷(二)第一○四頁、第一○五頁）、「…
    （有關規劃設計的階段，你跟三冠公司的何人聯繫協調？）
    我不曾跟三冠公司的人接觸…（決標之後，你是跟三冠公司
    的何人聯繫？）我們打電話過去，他們送資料過來，我們沒
    有面對面討論過（九十五年一月二十三日原審審判筆錄，原
    審卷(五)第一七二頁）、「…我不知張普定要圍標，也不知道
    他找哪些廠商來圍標…」（九十五年十一月八日本院上訴審
    審判筆錄，本院上訴卷第一六七頁反面）等語置辯；(2)被告
    甲○○以：「…（你是否知道張普定為『捷群公司』之實際
    負責人？）我並不知道…捷群公司曾有多位員工前往蘆竹鄉
    公所洽公，但我印象並不深刻…張普定並未透過任何人交給
    我有關前開工程三投標案之相關資料…相關投標須知等資料
    皆係由業務單位所擬定而交給我的」（九十一年五月十七日
    桃園縣調查站筆錄，九十一年度他字第九一九號卷(三)第九十
    二頁正反面）、「…（過程中是否知悉皆由張普定所實際經
    營之捷群、美瑞克、多盈及張普定找來的三冠、長勁、大地
    來圍標？）不知…」（九十一年五月十七日偵訊筆錄，九十
    一年度他字第九一九號卷(三)第一○八頁）、「…我負責部分
    只到各標開標結束、合約訂定完成，我不知捷群是張教授的
    ，我認為張是來協助我們，我認為張是三冠的人…捷群負責
    人也不是張普定，我只看公司負責人不能投二次標…」（九
    十二年六月十二日偵訊筆錄，九十二年度偵字第二四三九號
    卷第四十頁正反面）、「…當初我根本不知道張普定是為了
    要取得這工程才協助辦理計畫申請書…也不知道張普定有協
    助辦理本件計畫申請書，那是清潔隊的業務事項…有關規劃
    設計協辦階段的標案所需的所有招標文件及其他官方文件都
    是我跟乙○○二人共同討論製作的，在政府採購法施行之後
    ，關於全數移除工程，投標須知當時是依據規劃設計標合約
    書內有載明要委託三冠公司製作…此階段的投標須知是由三
    冠公司製作的…辦理投標的其他文件都是我製作的…鄭文賢
    協助辦理；至於全數移除監造計畫部分，投標須知…乙○○
    在公文上擬辦寫由三冠公司辦理並且經過鄉長核可，所以本
    件投標須知仍由三冠公司製作，投標須知以外的文件也是由
    我跟鄭文賢製作的…」（九十三年七月一日原審準備程序筆
    錄，原審卷(一)第一六二頁、第一六三頁）、「…關於投標須
    知及其附件這份招標文件，是我依據清潔隊長乙○○給我的
    草稿，我配合政府採購法作修正，修改後交給三冠公司再做
    修正…修正好之後…是直接交給清潔隊做審查，如果清潔隊
    那邊定案了就可以使用；選商發包要點、工程預算書、採購
    預算書，這都是清潔隊的業務範圍，應該是由清潔隊製作的
    ，不是我製作的，至於是不是由張普定製作的，我也不清楚
    …」（九十三年七月五日原審準備程序筆錄，原審卷(二)第七
    十頁）、「…我的業務是採購的部分…對於工法、施工計劃
    書等等，這不是我的業務範圍…我不了解…工法的說明會…
    印象中，我沒有參加過類似的工法說明會…他（陳振然）不
    曾跟我簡介過有關三合一工法的內容…」（九十四年七月十
    一日原審審判筆錄，原審卷(四)第七十九頁）、「…從業務職
    掌而言，我當時的職掌是採購，採購案件的前置作業，必須
    有採購的相關文件、招標須知到我這邊，我再進行採購，這
    個標案與他設計的得標廠商合約有規定…有替鄉公所清潔隊
    製作招標文件的義務…由三冠與清潔隊合力完成，完成之後
    才到我這邊，清潔隊有對我說工程案已拖延半年，必須趕快
    作上網的動作，我在（八十八年一月）十八日、十九日起要
    受訓二十幾日，如果此案沒有作上網的工作，會延滯案件的
    進行，所以我以便條紙告知協辦人員此案的進行情形，日期
    的問題只是為了符合作業的期限…並沒有任何不法的意圖…
    評審委員都是清潔隊作聘任，有卷內公文可以為證…在監造
    工程開標部分，我當時受訓所以不清楚…」（九十八年二月
    十二日本院更(一)審審判筆錄第五十三頁、第五十四頁）等語
    置辯。
  (六)然而，
  (1)「蘆竹鄉南崁溪河川行水區垃圾棄置場全數移除計劃」之「
    規劃設計協辦標案」、「全數移除工程標案」、「全數移除
    監造計畫標案」等採購案之工程預算書、招標計劃、規範及
    投標須知等文件，係由張普定先擬定，交由陳振然、汪新渝
    、馬群超等助理繕打草稿，再由陳振然送至蘆竹鄉公所交給
    清潔隊長即被告乙○○及總務被告甲○○修改後，捷群公司
    繕打定稿，再交由被告乙○○、甲○○辦理採購發包作業，
    前揭各採購案，均係由張普定向他人借用廠商牌照或以其實
    際負責營業之廠商，找足三家投標等情，被告乙○○、甲○
    ○皆知情，且於「規劃設計協辦標案」「全數移除工程標案
    」、「全數移除監造計劃標案」進行招標時，張普定指示陳
    振然前往蘆竹鄉公所告知被告乙○○、張普定主要投標廠商
    分別為三冠公司、捷群公司、大地公司，請託被告乙○○評
    予三冠公司、捷群公司、大地公司最高分各情，已據證人陳
    振然於九十一年五月十六日、九十一年五月二十二日、九十
    二年五月七日桃園縣調查站調查、九十一年五月二十二日、
    九十二年六月十七日偵查（九十一年度他字第九一九號卷(三)
    第五十頁反面至第五十二頁反面、第一三七頁反面至第一四
    ○頁反面、九十一年度偵字第二四三九號卷(四)第四十四頁至
    第四十九頁反面、九十一年度他字第九一九號卷(三)第一七四
    頁反面、第一七五頁正面、九十一年度偵字第二四三九號卷
    (四)第五十頁反面至第五十二頁反面、第五十四頁正反面）供
    述甚詳，且於九十四年五月九日、九十四年五月三十日、九
    十四年六月十五日、九十四年七月十一日原審審理，以證人
    身分具結，經檢察官朗讀前揭桃園縣調查站筆錄供述內容，
    詰問是否實在時，證人陳振然回答實在（原審卷(三)第二○一
    頁、第二○四頁、第二五一頁至第二五五頁、第二六○頁、
    原審卷(四)第二十六頁至第二十八頁、第三十五頁、第六十八
    頁、第七十二頁），並證稱：「…（三個標的招標計劃？）
    規劃設計標是張普定寫的，後來兩個是大家分工寫的…（規
    範及投標須知？）一樣，是我們幫他們做的…（是否知道以
    上這些資料是交給何人？）基本上交給乙○○…（哪些會交
    給甲○○？）乙○○不在的時候…」（原審卷(三)第二五七頁
    ）、「…三冠的時候…乙○○先問我有沒有問題，我說教授
    找好了，然後在不同的時間…開前一天或二天，我才有跟乙
    ○○說三冠公司是教授這邊的…」（原審卷(四)第四十二頁）
    、「…（第一個標案開標之前，確實有找過乙○○？）是的
    …張普定叫我去的…跟他說我們準備的是三冠…我就是口語
    話的說，三冠公司是我們的，另外兩家也是我們找的…」（
    九十五年一月九日原審審判筆錄，原審卷(五)第一三五頁、第
    一三六頁）、「…（以前你有轉達過張普定的意思，他會找
    三家公司投標？）是的…（他們當場沒有跟你說不可以？）
    印象中是的…（事實上在三個標案的時候，張普定都有請你
    去跟鄉公所的人說主要得標廠商為何？）印象中是…（你之
    前表示有送相關文件到鄉公所，是交給何人？）原則上交到
    乙○○那裡，如果他不在的話，我交給甲○○，倘若甲○○
    也不在的話，我會拿回來…」（九十五年一月二十三日原審
    審判筆錄，原審卷(五)第一六二頁、第一六三頁、第一六四頁
    ）等語。
  (2)證人張普定歷次均證述：「…工程投標須知，係先由我繕打
    ，並儲存於磁片…透過我員工陳振然提供給鄉公所總務甲○
    ○…甲○○據此訂定…工程監造招標…我曾於事前向蘆竹鄉
    公所總務甲○○、清潔隊長乙○○表達將會找足廠商來投標
    …渠等（其等）皆表示，只要依照規定來參與投標，則不會
    有問題…」（九十一年五月十四日桃園縣調查站筆錄，九十
    一年度他字第九一九號卷(三)第八頁、第十一頁反面）、「…
    由我與鄉公所人員乙○○及總務甲○○等人研商前開『內厝
    村南崁溪河川行水區垃圾棄置場全數移除工程』之規劃設計
    協辦、移除工程及監造等三階段標之資格標、規格標及價格
    標之採購作業…我與乙○○、謝技士（姓名不詳）研商製作
    『桃園縣蘆竹鄉委託技術顧問機構承辦南崁溪河川行水區垃
    圾棄置處置計劃規劃設計協辦工作技術服務處理要點』後，
    並製作投標須知等資料（含電腦磁片）交由總務甲○○辦理
    規劃設計協辦工作之採購作業…蘆竹鄉公所乙○○、甲○○
    等人知悉我所提供之三合一廢棄物處理法及前開工法應具備
    之機具係有專利權…我曾向鄉長李清彰、乙○○及甲○○等
    人做過前開工法之簡介，…渠（其）等知悉三合一廢棄物處
    理工法及所須機具設備係有專利權…我代三冠公司依合約製
    定『先期服務建議書』及『後期計劃書』及相關移除工程之
    採購作業所須之投標須知等件（含電腦磁片）由捷群公司員
    工陳振然送交蘆竹鄉公乙○○及甲○○等人據以辦理採購作
    業…（前開移除工程之採購預算書係何人製作？）係由我製
    作…乙○○提供該工程之預算金額及採購預算書樣本交由我
    製作…（你如何與蘆竹鄉公所人員協商辦理前開『內厝村南
    崁溪河川行水區垃圾棄置場全數移除工程』之監造工程之標
    案採購作業？）原由我訂定相關監造工程之採購作業所須之
    投標須知等文件（含電腦磁片），由捷群公司員工陳振然送
    交蘆竹鄉公所乙○○及甲○○等人據以辦理採購作業…（蘆
    竹鄉公所乙○○、甲○○等人是否知悉前開工程之規劃設計
    協辦工作、移除工作及監造之得標廠商三冠公司、捷群公司
    及大地公司人員均係你同一團隊？）知悉…」（九十一年五
    月二十二日桃園縣調查站筆錄，同前偵查卷(三)第一二四頁反
    面、第一二五頁反面、第一二六頁反面、第一二七頁正反面
    、第一二八頁正面）、「…蘆竹鄉公所乙○○及甲○○『事
    前知悉』會由我來安排適當廠商參與投標等作業…」（九十
    一年九月十六日桃園縣調查站筆錄，同前偵查卷(四)第十三頁
    反面）、「…（三冠、大地、長徑（長勁）由你找來，公所
    人員是否知悉？）是，公所甲○○及乙○○皆知…」（九十
    一年五月十五日偵查筆錄，同前偵查卷(三)第三十頁反面）、
    「…業務部分是清潔隊長，而關於開標之部分則是總務，除
    當天議談合約外，其他都是我們公司人員跟他接觸，清潔隊
    長什麼都不懂，對招標的流程，他都不知，故本件工程我們
    之對口人物係甲○○…」（九十一年五月二十二日偵查筆錄
    ，同前偵查卷(三)第一四七頁反面）、「…一開始的計畫，預
    算書是我做好後，由我帶去給乙○○，他們沒有能力做…乙
    ○○請我們幫忙製作…（設計規劃公告是你替公所製作？）
    是。我做好後交給甲○○或乙○○…（移除工程蘆竹鄉公所
    公告是你為公所所寫？）是…（上網公告也是你為公所製作
    ？）是…甲○○是負責總務，他對流程很熟，我們將為公所
    做的招標文件給他時，會跟確認定稿後才將文件磁片給他，
    包括三標之公告也是如此…」（九十二年五月二十一日偵查
    筆錄，九十一年度偵字第一六○四○號卷第一四六頁至第一
    四八頁）、「…投標須知（發包作業部分）是由甲○○請我
    幫他做的…有關爭取經費、預算部分會找隊長，這部分資料
    會交給乙○○，有關發包作業就會交給甲○○…（在這階段
    的時候，陳振然跟他們接觸了沒有？）已經接觸了，從發包
    作業開始，他就是我團隊的職員…（你有帶陳振然去鄉公所
    見過二個被告嗎？）有…（你有向二位被告介紹陳振然嗎？
    ）有，我介紹他是我的助理…（投第一個標案的時候，參與
    投標的三家公司三冠、長勁、祥谷是誰找的？）我找的…（
    你有將這情況告訴二位被告嗎？）我有向他們二人表示要找
    三家公司來投標，但是我沒有講這三家公司的名字…（他們
    當時的反應是如何？）也不置可否，他們說只要合於資格就
    可以了…鄉長只是當場介紹乙○○是清潔隊隊長，是負責這
    業務的，跟乙○○講說我們鄉民是否有這需要可以跟我研究
    一下，我知道乙○○是清潔隊隊長，應該是這業務的主管，
    第一次見面並沒有看到甲○○，是在爾後對他們主管做說明
    的時候，才知道甲○○，才知道他是做總務的…」（九十四
    年三月七日原審審判筆錄，原審卷(三)第一五二頁、第一五四
    頁、第一五五頁、第一六○頁）等語。
  (3)證人馬群超亦證稱：「…（蘆竹鄉公所承辦人員乙○○及甲
    ○○是否知道多盈及美瑞克公司，係捷群公司參與…工程投
    標時之陪標公司？）…乙○○及甲○○等人係知情…投標須
    知、合約書、廠商資格限制等都是由陳振然、高啟光及汪新
    渝蒐集資料並草擬條文後，交予張普定修改並定稿後，再轉
    交給蘆竹鄉公所承辦人員甲○○去製訂的…（九十一年五月
    十四日桃園縣調查站筆錄，九十一年度他字第九一九號卷(二)
    第一○九頁正面、第一一四頁反面）、「…『蘆竹鄉內厝村
    南崁溪河川行水區垃圾棄置場全數移除工程』之投標資料，
    包括工程預算書、投標須知、資料均是由張普定教授完成初
    稿後再交由陳振然、汪新渝等人負責電腦打字，之後再交給
    蘆竹鄉公所的甲○○辦理招標作業…」（九十年五月二十二
    日桃園縣調查站筆錄，同前偵查卷(三)第一三四頁反面）、「
    …（八十七年你受僱於張普定的時候，是在捷群公司任職嗎
    ？）是的…（你之前所述，你曾經到蘆竹鄉公所做過兩次報
    告，是你自己去的，還是陪同別人一起去？）陪同別人一起
    去…汪新渝，其他的人我忘記了…（張普定有無去？）我記
    得他去了一次…（他帶你們去的嗎？）是的…（是否記得你
    們去做簡報的時候，是以什麼樣的單位，或是什麼樣的公司
    、身分、或是名義到那邊去做有關工法介紹的簡報？）那個
    時候是教授他自己有推薦的工法，然後剛好蘆竹也有這個廢
    棄物的問題，當時張普定有去拜訪鄉長，鄉長表示想要處理
    掉廢棄物，因此我們去做簡報…」（九十四年八月二十九日
    原審審判筆錄，原審卷(四)第一四○頁、第一四一頁）等語。
  (4)本院審酌被告乙○○於六十六年九月間，進入桃園縣蘆竹鄉
    公所服務，八十年間接任鄉公所清潔隊隊長，至八十七年、
    八十八年間負責「南崁溪河川行水區垃圾棄置場移除計劃」
    ，已任公職二十多年，被告甲○○於七十四年五月一日，進
    入桃園縣蘆竹鄉公所服務，八十三年八、九月間起，擔任鄉
    公所總務，承辦採購、公共工程之招標作業，及印製標單、
    投票須知、審標、開標、決標、訂約等行政作業，至八十七
    年、八十八年間負責「南崁溪河川行水區垃圾棄置場移除計
    劃」之招標作業，對於採購案招標作業，亦有四、五年之經
    驗，有關「南崁溪河川行水區垃圾棄置場移除計劃」之「規
    劃設計協辦標案」、「全數移除工程標案」、「全數移除監
    造計劃標案」之預算達上億元，自當兢兢業業、克盡職守完
    成前揭採購案之承辦業務，卻對於完全不相識而毛遂自薦之
    張普定，於協助蘆竹鄉公所製作「桃園縣蘆竹鄉南崁溪河川
    行水區垃圾棄置處置計劃」向環保署爭取經費，及協助「規
    劃設計協辦標案」之招標作業，製作「桃園縣蘆竹鄉委託技
    術顧問機構承辦南崁溪河川行水區垃圾棄置場處置計劃規劃
    設計協辦工作技術服務處理要點」（含技術服務草約、作業
    進度概訂時程表、蘆竹鄉公所公告、評審標準與評審事項）
    、「桃園縣蘆竹鄉委託技術顧問機構承辦南崁溪河川行水區
    垃圾棄置場處置計劃規劃設計協辦工作投標須知及附件」（
    含內厝村棄置場現況說明及附圖、遴選顧問機構發包程序、
    參選通知與參選通知單、評審標準與事項及評選單、投標辦
    法及標單、技術服務契約書草約、證件封、標單封、切結書
    、標封封面、印模單）、「蘆竹鄉公所招標公告」等文件，
    耗費鉅大人力、物力之情形下，竟未質疑張普定協助之動機
    或企圖，已與常理相去甚遠。何況「規劃設計協辦標案」、
    「全數移除工程標案」、「全數移除監造計劃標案」之開標
    日，張普定之助理陳振然均有到場，並由助理汪新渝、馬群
    超、潘國陽、高啟光到場代理或代表投標廠商，其等於「規
    劃設計協辦標案」招標前，即曾與張普定前往蘆竹鄉公所，
    對鄉長、各科室主管、承辦業務人員作「河川行水區垃圾移
    除方法」簡介，解說「三合一廢棄物生物工程處理法」，被
    告乙○○、甲○○均知悉其等係張普定助理，此亦據證人陳
    振然、馬群超、潘國陽、高啟光陳明在卷，顯然張普定除協
    助設計及規劃外，對於前揭三階段之採購案之招標，均予插
    手，甚者，「全數移除工程標案」之投標廠商「多盈公司」
    、「美瑞克公司」交付之保證金支票，分別為華南銀行忠孝
    東路分行票號ＢＢ0000000號、ＢＢ0000000
    號，保證金支票連號，此有桃園縣蘆竹鄉公所退還押標金暨
    保證金清單、台灣銀行營業部九十年三月一日營存密字第○
    一八六六號函送之華南銀行忠孝分行簽發之同業存款支票可
    稽（九十一年度他字第九一九號卷第三十四頁、第三十五頁
    、第四十一頁至第四十五頁），被告乙○○、甲○○未加以
    攔阻或勸止，甚或停止相關作業程序，仍使開標程序順利進
    行，均與常理有違，所辯不知情，皆不足採。足見有關「規
    劃設計協辦標案」、「全數移除工程標案」、「全數移除監
    造計劃標案」等採購案之相關規範及招標作業等所須文件，
    均係由張普定與其助理汪新渝、陳振然、馬群超所共同製作
    ，及前揭採購案，均係由張普定找足三家廠商投標，被告乙
    ○○及甲○○均係知情。
  (5)編製日期八十八年七月十二日之「蘆竹鄉內厝村南崁溪河川
    行水區垃圾棄置場全數移除計劃」之採購預算書，經被告乙
    ○○二次上簽呈，會總務課員甲○○簽章（第二次由職務代
    理人鄭文賢代蓋甲○○職章）後，呈建設課長楊允芎、主計
    室主任劉勘、財政課長康智富、秘書林丕章、鄉長李清彰簽
    核，其中一份，建設課長楊允芎加註日期（7/17），財政課
    長康智富、秘書林丕章加註日期（7/19），鄉長李清彰加註
    日期（7/20），另一份建設課長楊允芎蓋日期戳（88.7.19
    ），財政課長康智富加註日期（7/20 ），均經立可白塗蓋，
    有被告乙○○上簽呈之採購預算書二份（外放扣案於贓物庫
    ）可稽，被告乙○○供承前揭二份採購預算書係其上簽呈，
    會總務課員甲○○簽章（第二次由職務代理人鄭文賢代蓋甲
    ○○職章）後，呈建設課長、主計室主任、財政課長、秘書
    、鄉長簽核，惟否認以立克白塗蓋建設課長楊允芎之日期戳
    ，及財政課長康智富加註之日期，而證人楊芎允、劉勘、康
    智富、林丕章、李清彰承認前揭職章及日期係其等各自所為
    ，亦均否認有以立克白塗蓋日期戳，加註之日期，楊芎允、
    康智富並表示未授權他人以立克白塗蓋其等加註之日期。由
    於採購預算書係屬清潔隊隊長即被告乙○○業務應製作提出
    ，先會總務課員甲○○簽章，再呈建設課長楊允芎、主計室
    主任劉勘、財政課長康智富、秘書林丕章、鄉長李清彰簽核
    後，送回清潔隊保管一節，已據證人李清彰陳明在卷，衡諸
    常情，若係清潔隊以外之單位人員擅自塗改，簽呈最後送回
    清潔隊時，被告乙○○會發現簽呈日期遭塗蓋之事，應會追
    問原因而作處置，卻未作任何處置即歸檔保管，有違常理；
    參以「全數移除工程標案」之招標公告，係被告甲○○於八
    十八年七月十五日刊登網站公告，已據被告甲○○供述在卷
    ，與刊登網站之中文招標公告資料（九十一年度他字第九一
    九號卷(三)第九十八頁正面）在卷可稽，惟中文招標公告資料
    經簽出呈核，財政課長康智富、秘書林丕章先後簽核之日期
    為同年七月十九日、二十日，在刊登網站之後，及被告甲○
    ○於八十八年七月十九日至同年八月十三日，至國立政治大
    學附設公務員教育中心接受「八十九年度委任公務人員晉升
    薦任官等訓練」（有桃園縣蘆竹鄉公所九十四年十月二十日
    蘆人字第○九四○○二八九七五號函及檢送之國立政治大學
    附設公務員教育中心八十八年七月七日政公教字第一○三九
    號函及公務人員保障暨培訓委員會函知訓練成績合格與不合
    格名冊影本一份可稽，原審卷(五)第十九頁至第二十六頁），
    於受訓前之八十八年七月十八日，以電腦繕打予鄭文賢字條
    記載：「１、採購預算書於八十八年七月十七日上午趕辦完
    成已交清潔隊長呈核會章，會章人員勿簽註日期，以免造成
    採購預算書之鄉長核定日期在八十八年七月十五日之後（本
    日為上網刊登日）。２、採購招標文件（應指上網之「中文
    公開招標公告資料」）俟前項之採購預算書完成後，再簽出
    呈核，會章人員勿簽註日期，以免造成招標文件之鄉長核定
    日期在八十八年七月十五日之後（本日為上網刊登日）。３
    、告知清潔隊展開審查委員之聘任組成作業，在八月六日以
    前組成，由清潔隊向張教授詢問即可（成員以本案顧問標之
    審查委員為主）。４、本案之招標文件於八十八年七月十九
    日張教授會差人送來本所，即可發售。」（九十一年度他字
    第九一九號卷(三)第九十七頁反面）等內容，而「全數移除工
    程標案」之招標公告訂定之截止投標日期為八十八年八月九
    日下午五時，依「桃園縣蘆竹鄉南崁溪河川行水區垃圾棄置
    場全數移除計劃後期標辦計劃書」第三章工程招標發包作業
    規定選商發包之公告應張貼公所門首之佈告欄二十一日規定
    （後期標辦計劃書第四十二頁，外放扣案於贓物庫），顯然
    被告甲○○係因恐中文招標公告資料及採購預算書送相關單
    位簽核後，再將中文招標公告刊登網站及張貼公所佈告欄，
    會不足二十一日公告日數，因而未經送相關單位簽核前，即
    先行將中文招標公告資料刊登網站，及於八十八年七月十七
    日張貼公所佈告欄，已違反招標作業程序；並由被告乙○○
    就同一份採購預算書二次上簽呈之舉措，可見係被告乙○○
    為使公告招標程序合法，擅自將第二次上簽呈之採購預算書
    建設課長楊允芎所蓋日期戳（88. 7.19）及財政課長康智富
    加註日期（7/20），以立可白塗蓋。
  (6)八十八年八月十九日上午「全數移除工程標案」開標日，依
    會議簽到表及廠商審查評比表，出席之審查委員有乙○○、
    李清彰、陳文生、盧光輝、洪澤惠、石樹勳六人，此有桃園
    縣蘆竹鄉公所辦理南崁溪河川行水區垃圾棄置場處置計劃工
    程會議簽到表及廠商審查評比表（外放扣案於贓物庫）可稽
    ，惟證人石樹勳於原審審理時證稱，前揭採購案開標日，其
    並未出席，未在前揭會議簽到表及廠商審查評比表上簽「石
    樹勳」，亦未授權任何人代其簽名或填寫評比表，參以石樹
    勳於八十八年八月十二日出具信函通知蘆竹鄉公所，其不克
    於八十八年八月十七日上午十時許，出席審查委員會議，預
    審廠商服務建議書，通知函於八十八年八月十八日送達至蘆
    竹鄉公所，此亦有桃園縣蘆竹鄉公所八十八年七月二十九日
    蘆鄉清字第八八一一七八六○號函稿、石樹勳出具之通知函
    （原審卷(三)第七頁、第二七一）及被告甲○○出具予鄭文賢
    之採購案件進度表及紀事（九十一年度偵字第一○三七四號
    卷第一三八頁、第一四二頁至第一四四頁）可稽，可知開標
    日前之預審廠商服務建議書會議，石樹勳並未出席審查委員
    會議，則石樹勳自不會於開標日出席，對通過資格審查之投
    標廠商，進行規格審查評比，足證廠商審查評比表及會議簽
    到表上「石樹勳」簽名確係遭人偽造。由於蘆竹鄉公所聘任
    之「全數移除工程標案」審查委員為李清彰、劉勝全、李載
    鳴、陳文生、石樹勳、洪澤惠、乙○○，其中被告乙○○為
    蘆竹鄉公所清潔隊隊長，李清彰是鄉長，陳文生是內厝村村
    長，劉勝全是蘆竹鄉鄉民代表之公所相關人員及地方人士，
    另三名李載鳴、石樹勳、洪澤惠則係經推薦之外聘學者專家
    ，嗣因李載鳴不克參加會議，另推薦盧光輝擔任本件採購案
    之審查委員，此已據被告乙○○、證人李清彰、劉勝全、李
    載鳴、陳文生、石樹勳、洪澤惠、盧光輝陳明在卷，惟如前
    所述，蘆竹鄉公所已於開標日前之八十八年八月十七日上午
    十時許，在蘆竹鄉公所召開審查委員會議，預審廠商服務建
    議書，身為審查委員而參與該審查委員會議之被告乙○○，
    自知悉專業人士之洪澤惠、盧光輝有出席，石樹勳未出席，
    進而對於石樹勳不會於開標當日出席，對通過資格審查之投
    標廠商，進行規格審查評比，亦知悉至明，而承辦本件採購
    案之招標作業，於開標日亦出席之被告甲○○，對於開標當
    日出席之審查委員屬於學者專家為二名，其他為蘆竹鄉清潔
    隊長即被告乙○○、蘆竹鄉長李清彰、陳文生是內厝村村長
    公所相關人員及地方人士，亦會知悉，被告乙○○卻對於開
    標當日會議簽到表上出席人員出現「石樹勳」之簽名，規格
    審查計算廠商審查評比表總和，出現未出席會議之「石樹勳
    」出具之廠商評分表，未予追究，同樣地，被告甲○○對會
    議簽到表上出現三名屬於學者專家之審查委員簽名，亦未予
    追究，二人均讓開標順利進行至價格標階段，經比價後由捷
    群公司得標，顯有違常理，再參酌被告乙○○、甲○○於「
    全數移除工程標案」開標日前，已知悉張普定找足三家廠商
    投標，陳振然亦前往蘆竹鄉公所告知被告乙○○，張普定主
    要投標廠商為捷群公司，已詳如前述，而「石樹勳」名義出
    具之廠商審評比表，「多盈公司」、「捷群公司」、「美瑞
    克公司」得分，分別為七十六分、九十一分及八十分，亦有
    廠商審查評比表（九十二年度偵字第二四三九號卷(五)第五十
    一頁、第六十頁、第六十二頁）可稽，並由會議簽到表上「
    乙○○」、「石樹勳」之簽名，筆跡顯現之墨色同，所使用
    的簽字工具也相同，有九十七年八月二十七日本院更(一)審審
    判期日之勘驗筆錄可稽（九十七年八月二十七日本院更(一)審
    審判筆錄第四頁），顯然係被告乙○○、甲○○為免節外生
    枝，使開標程序一次完成，及讓張普定之捷群公司順利得標
    ，推由擔任審查委員之被告乙○○在會議簽到表，偽簽實際
    未到場之評審委員「石樹勳」之出席署名，及在捷群公司、
    多盈公司、美瑞克公司之廠商審查評比表，偽填「石樹勳」
    各項目之評分及署名。
  (七)至於，
  (1)證人陳振然於九十五年一月九日、同年月二十三日原審審理
    時，對於「規劃設計協辦標案」、「全數移除工程標案」、
    「全數移除監造計畫標案」等採購案，係張普定向他人借用
    廠商牌照或以其實際負責營業之廠商，找足三家投標，被告
    乙○○、甲○○二人知情等情節，稱係其個人主觀意見、合
    理猜測（原審卷(五)第一三五頁），對於有無告知被告乙○○
    其他廠商是無競標意思之「陪標」者，及上開公司係張普定
    所經營、掌控、管理，張普定有無在被告乙○○面前說過張
    普定與某個廠商有關係，或某個廠商是張普定自己經營等事
    ，亦均回以不太記得（原審卷(五)第一三四頁、第一三五頁、
    第一四五頁、第一四七頁），與其於桃園縣調查站、偵查及
    九十四年五月九日、九十四年五月三十日、九十四年六月十
    五日、九十四年七月十一日原審審理時供述之內容有出入。
    本院審酌本案發生時間係八十七年十月、十一月間至八十八
    年十月間，證人陳振然於桃園縣調查站、偵查及九十四年五
    月九日、九十四年五月三十日、九十四年六月十五日、九十
    四年七月十一日原審審理時之證詞，與九十五年一月九日、
    同年月二十三日原審審判期日相較，記憶自較深刻，較可據
    實反應所知，不致因時隔日久而遺忘案情，及較無來自被告
    乙○○、甲○○同庭在場之壓力而出於虛偽不實之指證，或
    事後串謀而故為迴護被告乙○○、甲○○之機會，且由其於
    前揭檢調偵審之供述，對於被告乙○○、甲○○「規劃設計
    協辦標案」、「全數移除工程標案」、「全數移除監造計劃
    標案」等採購案之相關規範及招標作業等所須文件，均係由
    張普定與其助理汪新渝、陳振然、馬群超所共同製作，及前
    揭採購案，皆係由張普定向他人借用廠商牌照或以其實際負
    責營業之廠商，找足三家投標，被告乙○○、甲○○皆知情
    等情節，均供述一致，復未指陳前揭供述有非出於自由陳述
    之情形，亦與證人張普定、馬群超之證詞相符，堪認證人陳
    振然上述檢調偵審之供述真實可採。自難以證人陳振然或因
    時間久遠而記憶模糊，致無印象，或與先前之供述有出入，
    即認證人陳振然之證詞不可採信。
  (2)被告甲○○於八十八年七月十九日至同年八月十三日，至國
    立政治大學附設公務員教育中心接受「八十九年度委任公務
    人員晉升薦任官等訓練」及於八十八年九月二十七日至同年
    十月二十二日，接受行政院國軍退除役官兵輔導委員會訓練
    中心接受「八十八年下半年委任公務人員晉升薦任官等訓練
    」，有桃園縣蘆竹鄉公所九十四年十月二十日蘆人字第○九
    四○○二八九七五號函及檢送之國立政治大學附設公務員教
    育中心八十八年七月七日政公教字第一○三九號函及公務人
    員保障暨培訓委員會函知訓練成績合格與不合格名冊影本一
    份（原審卷(五)第十九頁至第二十六頁）、行政院國軍退除役
    官兵輔導委員會訓練中心八十八年九月九日（八八）訓教字
    第一四四四號函及檢附之公務人員保障暨培訓委員會八十八
    年八月二日公訓字第八八○七八七四號函、桃園縣政府八十
    八年八月九日八八府人一字第一六五五二六號函及附件（原
    審卷(四)第一二九頁至第一三三頁）在卷可稽，並由桃園縣蘆
    竹鄉公所採購開決標紀錄表主持開（決）標人員及承辦開（
    決）標人員欄所蓋之職章為「課員甲○○（甲）」，有開標
    日期八十八年十月二十一日上午九時三十分之採購開決標紀
    錄表可稽（外放扣案於贓物庫），可知八十八年十月二十一
    日「全數移除監造計劃標案」開標日被告甲○○並未出席。
    惟「桃園縣蘆竹鄉南溪河川行水區垃圾傑置場處置計劃」之
    「規劃設計協辦標案」、「全數移除工程標案」、「全數移
    除監造設計標案」等採購案之招標作業，及印製標單、投票
    須知、審標、開標、決標、訂約等行政作業，均為被告甲○
    ○所負責承辦，而被告甲○○於開標過程中，已知悉其應負
    責之招標須知及公告等相關文件皆係張普定所製作後，或由
    陳振然交予乙○○轉交、或由陳振然直接交付，及張普定屆
    時會找三家廠商共同圍標，此均詳如前述，為避免開標僅流
    於形式，造成不正確之結果，被告甲○○自有義務將上情告
    知機關首長及其職務代理人注意，其隱上情，使開標作業如
    期進行，自有違背職務，尚不得因開標當日不在場，而為被
    告甲○○未圖利廠商之有利證據。
  (八)桃園縣政府暨所屬機關校辦理營繕工程及購置定製變賣財物
    補充要點第九點規定：「各機關辦理營繕工程在二百萬元以
    上，未達五百萬元…應以通訊投標公開比價方式辦理…通訊
    投標公開比價，須有三家以上廠商之投標，方得開標」、及
    八十八年五月二十七日施行之政府採購法第六條規定：「機
    關辦理採購，應以維護公共利益及公平合理為原則，對廠商
    不得為無正當理由之差別待遇」；又「蘆竹鄉南崁溪河川行
    水區垃圾棄置場全數移除計劃」之「全數移除工程標案」，
    承作廠商處理清除棄置場內原有屯積垃圾，依八十六年三月
    二十八日及八十八年七月十四日修正施行之廢棄物清理法第
    十條、第二十條第一項及公民營廢棄物清除處理機構管理輔
    導辦法第三條第一項規定：「一般廢棄物，應由執行機關負
    責清運，並作適當之衛生處理；必要時，得報經上級主管機
    關核准，委託公民營廢棄物清除、處理機構辦理」、「公、
    民營廢棄物清除、處理機構經營廢棄物之貯存、清除或處理
    ，應列明專技術人員與貯存清除、處理之工具、方法、設備
    及場所，向地方主管機關申請核發許可證」、「清除機構應
    取得主管機關核發之清除許可證或經主管機關核備後，始得
    經營廢棄物清除業務」。本件被告乙○○、甲○○二人，均
    知悉「蘆竹鄉南崁溪河川行水區垃圾棄置場全數移除計劃」
    之「規劃設計協辦標案」、「全數移除工程標案」、「全數
    移除監造計畫標案」等採購案之工程預算書、招標計劃、規
    範及投標須知等文件，係由張普定先擬定，交由陳振然、汪
    新渝、馬群超等助理繕打草稿，再由陳振然送至蘆竹鄉公所
    交給清潔隊長即被告乙○○及總務被告甲○○修改後，捷群
    公司繕打定稿，再交由被告乙○○、甲○○辦理採購發包作
    業，前揭各採購案，均係由張普定向他人借用廠商牌照或以
    其實際負責營業之廠商，找足三家投標，且「全數移除工程
    標案」之投標廠商「捷群公司」、「多盈公司」及「美瑞克
    公司」均未領取清除許可證，未將上情告知機關首長及於開
    標日告知主持人，使開標作業如期進行，終使張普定主導之
    三冠公司、捷群公司及大地公司，先後得標，與蘆竹鄉公所
    簽定工程預算經費二百零八萬元之規劃設計協辦標案、工程
    款一億零一百八十萬元之全數移除工程標案、監造服務費二
    百二十八萬九千四百八十二元全數移除監造計劃標案，及領
    取二百十三萬元協辦費、服務費七千零三十一萬五千零九十
    元工程款、一百十四萬四千七百四十元之監造服務費；更於
    「全數移除工程標案」作業過程中，為使招標依期進行，被
    告甲○○未事先將中文招標公告資料及採購預算書送相關單
    位簽核後，即先行刊登網站及張貼公所佈告欄，被告乙○○
    為使公告招標程序合法，擅自將第二次上簽呈之採購預算書
    建設課長楊允芎所蓋日期戳（ 88.7.19）及財政課長康智富
    加註日期（7/20），以立可白塗蓋，及於開標日，為使開標
    程序一次完成，及讓張普定之捷群公司順利得標，推由擔任
    審查委員之被告乙○○在會議簽到表，偽簽實際未到場之評
    審委員「石樹勳」之出席署名，及在捷群公司、多盈公司、
    美瑞克公司之廠商審查評比表，偽填「石樹勳」各項目之評
    分及署名，被告徐傳、甲○○前揭所為，自係對於主管之事
    務，明知違背法令，直接圖其他私人不法利益，因而獲得利
    益至明。
  (九)綜上論述，被告乙○○、甲○○前揭各辯解，均係卸責之詞
    ，皆不足採，本件事證明確，被告乙○○、甲○○犯行，均
    堪認定。
三、比較新舊法：
  (一)被告乙○○、甲○○行為後，刑法於九十四年二月二日修正
    公布，於九十五年七月一日施行。按行為後法律有變更者，
    適用行為時之法律，但行為後之法律有利於行為人者，適用
    最有利於行為人之法律，現行刑法第二條第一項訂有明文。
    茲就本案有關之新舊法比較部分，臚列如下：
    (1)按被告行為後貪污治罪條例第二條犯罪主體之規定，業於
      九十五年五月三十日修正公布並於同年七月一日施行，另
      刑法第十條第二項有關公務員之定義之規定，亦於九十四
      年二月二日修正公布，並於九十五年七月一日施行。而修
      正前刑法第十條第二項關於公務員之定義部分原規定：「
      稱公務員者，謂依法令從事於公務之人員。」修正後同條
      項則規定為：「稱公務員者，謂下列人員：一、依法令服
      務於國家、地方自治團體所屬機關而具有法定職務權限，
      以及其他依法令從事於公共事務，而具有法定職務權限者
      。二、受國家、地方自治團體所屬機關依法委託，從事與
      委託機關權限有關之公共事務者。」刑法上公務員之定義
      ，在新法施行後，與修正前並未盡相同，構成要件亦有變
      更；另貪污治罪條例第二條原規定：「依據法令從事公務
      之人員，犯本條例之罪者，依本條例處斷。」亦於九十五
      年五月三十日修正為：「公務員犯本條例之罪者，依本條
      例處斷。」於同年七月一日同步施行，以配合前述刑法之
      修正，即採與刑法相同之公務員定義，而公務員定義之變
      更涉及身分法適用與否之問題即犯罪行為可罰性要件之變
      更，自有新舊法比較問題。本件被告乙○○於行為時，為
      蘆竹鄉公所清潔隊長，承辦鄉內環境清潔業務，督促清潔
      隊員清運垃圾、鄉長交辦垃圾場地點選定、規劃，並與鄉
      公所秘書室總務配合相關環保業務發包事宜，被告甲○○
      於行為時，擔任蘆竹鄉公所總務，承辦鄉內採購、公共工
      程之招標作業，及印製標單、投票須知、審標、開標、決
      標、訂約等行政作業，有關環保業務之採購、工程招標，
      為其二人承辦之職務，均為依據法令服務於地方自治團體
      所屬機關而具有法定職務權限之公務員，無論依修法前後
      刑法第十條第二項之規定，或前開修正前後貪污治罪條例
      第二條規定均為公務員，是經新舊法比較結果，修正後之
      刑法第十條第二項及貪污治罪條例第二條規定，對被告乙
      ○○、甲○○而言並無有利或不利之情形。
    (2)法定刑中有併科罰金之規定，修正前刑法第三十三條第五
      款原規定：「罰金：（銀元）一元以上」，修正後規定：
      「罰金：新台幣一千元以上，以百元計算之」，業將科處
      罰金之最低額提高至新台幣一千元以上，則修正前之規定
      較有利於被告乙○○、甲○○。
    (3)刑法第五十五條關於牽連犯之規定業經刪除，修正前，從
      一重處斷，修正後，原則上應予分論併罰。比較新、舊法
      結果，適用行為時之法律即修正前刑法第五十五條牽連犯
      之規定，較有利於被告乙○○、甲○○。
    (4)修正前刑法第五十六條原規定：「連續數行為而犯同一罪
      名者，以一罪論。但得加重其刑至二分之一」，修正後之
      刑法已刪除上開連續犯之條文規定，則被告乙○○、甲○
      ○多次犯罪行為，原則上各次行為分別論罪科刑，再依數
      罪併罰之規定分論併罰；修正前第五十六條規定，較有利
      於被告乙○○、甲○○。
    (5)修正後之刑法第二十八條關於共犯之規定，由原條文：「
      二人以上共同實施犯罪之行為者，皆為正犯」，修正為：
      「二人以上共同實行犯罪之行為者，皆為正犯」，其修正
      理由係為釐清陰謀共同正犯、預備共同正犯、共謀共同正
      犯是否合乎本條規定之正犯要件。本案被告乙○○、甲○
      ○，就本案對於主管事務違背法令圖利、變造公文書、行
      使偽造公文書犯行，有犯意聯絡及行為分擔，既屬實行犯
      罪行為之正犯，不論依修正前、後之規定，均為共同正犯
      ，對被告乙○○、甲○○而言，並無有利或不利之情形。
  (二)被告乙○○、甲○○行為後，八十五年十月二十三日修正施
    行之貪污治罪條例第六條第一項第四款之對主管之事務直接
    圖利罪，於九十年十一月七日修正公布，同年月九日生效，
    其構成要件由「對於主管或監督之事務，直接或間接圖私人
    不法之利益者。」修正為「對於主管或監督之事務，明知違
    背法令，直接或間接圖自己或其他私人不法利益，因而獲得
    利益者」，法定刑「五年以上有期徒刑，得併科新台幣三千
    萬元以下罰金」未變更，構成要件採「結果犯」，並取消未
    遂犯之處罰規定，本件被告乙○○、甲○○直接圖利之其他
    私人－廠商張普定已獲得不法利益，不論依修正前、後之規
    定，均該當圖利罪，對被告乙○○、甲○○而言，並無有利
    或不利之情形。
  (三)綜合上述各條文修正前、後之比較，及修正後刑法第二條第
    一項前段、後段規定之「從舊、從輕」之比較結果，應一體
    適用被告乙○○、甲○○行為時即修正前刑法及八十五年十
    月二十三日修正施行之貪污治罪條例第六條第一項第四款規
    定，較有利於被告乙○○、甲○○。至沒收褫奪公權之從刑
    ，因附屬於主刑，自應依主刑所適用之法律即行為時相關規
    定宣告之。
四、論罪科刑部分：(1)被告乙○○係蘆竹鄉公所清隊長，承辦鄉
    內環境清潔業務，督促清潔隊員清運垃圾、鄉長交辦垃圾場
    地點選定、規劃，並與鄉公所秘書室總務配合相關環保業務
    發包事宜；被告甲○○係蘆竹鄉公所總務，承辦蘆竹鄉內採
    購、公共工程之招標作業，及印製標單、投票須知、審標、
    開標、決標、訂約等行政作業，二人於負責蘆竹鄉內厝村南
    崁溪垃圾棄置場移除工程之施作、招標業務時，對於主管施
    作及採購事務，全權委託張普定代蘆竹鄉公所製作本件採購
    案需用之所有官方文件，由張普定統籌主導招標作業之進行
    ，以「三合一廢棄物生物工程處理法」及「以自己公司行號
    或借用他人公司名義找足三家廠商」之綁標及圍標方式介入
    其中，使張普定先後標取「規劃設計協辦標案」、「全數移
    除工程標案」、「全數移除監造計劃標案」施作，向蘆竹鄉
    公所請領收取工程款，核二人所為均係犯貪污治罪條例第六
    條第一項第四款對於主管之事務，明知違背法令，直接圖其
    他私人不法利益罪；(2)被告乙○○為使「全數移除工程標案
    」符合先呈課長、秘書、鄉長核批後，始可上網公告招標須
    知之招標程序，使招標案順利開標，及由張普定屬意之捷群
    公司得標，將送批核之「採購預算書」簽核稿上建設課長楊
    允芎、財政課長康智富批閱加註之日期塗銷，核被告乙○○
    此部分所為係犯刑法第二百十一條，變造公文書罪；此部分
    之事實業經檢察官於起訴書犯罪事實欄六、(五)敘明，證據及
    所犯法條漏引，本院自得審理；(3)政府機關與廠商所訂採購
    契約，依其性質與契約內容，固可能屬私法契約或公法契約
    ，但於其依政府採購法規定程序的招標、審標、決標行為，
    則均為執行公權力的行為；即屬就公法上具體事件所為的決
    定或其他公權力措施而對外直接發生法律效果的單方行政行
    為，為行政處分（最高行政法院九十三年度第六二五號裁定
    參照）；評審委員石樹勳雖不具公務員身分，但簽到表及廠
    商審查評比表格均為公務員所製作，其內容則構成審標決標
    與否整體文書的一部分，而具公文書性質，被告乙○○、甲
    ○○二人為使張普定屬意之群捷公司順利得標取得「全數移
    除工程標案」，推由被告乙○○於開標會議簽到表偽簽「石
    樹勳」姓名，並於規格標審查時，提出其偽以「石樹勳」名
    義製作之廠商評分表，核被告乙○○、甲○○此部分所為，
    係犯刑法第二百十六條、第二百十一條行使偽造公文書罪，
    起訴意旨認被告乙○○此部分所為係犯刑法第二百十六條、
    第二百十條行使偽造私文書罪，容有未洽，惟起訴事實相同
    ，爰變更起訴法條。被告乙○○於「全數移除工程標案」開
    標日，在會議簽到表偽造「石樹勳」簽名，表示審查委員石
    樹勳到場審標，為偽造公文書之部分行為，及其在廠商審查
    評比表偽造「石樹勳」署押，為偽造公文書之部分行為，而
    偽造石樹勳名義之評分表之偽造公文書行為，亦為其提出審
    查之行使偽造公文書之行為吸收，均不另論罪。被告乙○○
    、甲○○二人就上述對於主管之事務，明知違背法令，直接
    圖其他私人不法利益及在會議簽到表偽造「石樹勳」簽名、
    偽造「石樹勳」名義之評分表之偽造公文書行為，均有犯意
    聯絡與行為分擔，為共同正犯；被告乙○○、甲○○先後三
    次圖利張普定犯行，時間緊接，方法相同，觸犯構成要件相
    同之罪，顯係基於概括犯意為之，應依修正前刑法第五十六
    條連續犯規定以一罪論，並加重其刑；被告乙○○、甲○○
    於「全數移除工程標案」開標日，推由被告乙○○偽以「石
    樹勳」出席審標，而在會議到表偽造「石樹勳」簽名，接著
    填寫「捷群公司」、「多盈公司」、「美瑞克公司」之廠商
    評比表及在該三張廠商評比表偽造「石樹勳」簽名，係基於
    單一犯意而在密切接近之一定時間及空間內接續為之，屬接
    續犯，僅構成一偽造公文書罪。而被告乙○○所犯圖利罪與
    變造公文書罪、行使偽造公文書罪，被告甲○○所犯圖利罪
    與行使偽造公文書罪，分別具有方法結果之牽連犯關係，依
    修正前刑法第五十五條規定從一重之圖利罪論處。
五、原審以第一審被告張普定等人於審理中故為模糊的陳述，忽
    略其等之前於檢調所言均為事實的供述，而為被告乙○○、
    甲○○無罪之諭知，即有未洽。檢察官上訴意旨，指摘原判
    決不當，求予撤銷改判，為有理由，自應由本院將原判決予
    以撤銷改判。爰審酌被告乙○○、甲○○二人於負責蘆竹鄉
    內厝村南崁溪垃圾棄置場移除工程之施作、招標業務時，對
    於主管施作及採購事務，全權委託張普定代蘆竹鄉公所製作
    本件採購案須用之所有官方文件，由張普定統籌主導上億元
    採購案之招標作業之進行，先後標取「規劃設計協辦標案」
    、「全數移除工程標案」、「全數移除監造計劃標案」施作
    ，向蘆竹鄉公所請領收取工程款，惟未依期完成南崁溪河川
    行水垃圾棄置場全數移除工程，對蘆竹鄉該經費之使用造成
    相當妨害，影響蘆竹鄉公所形象，及犯罪後未能坦承犯行，
    及其二人均無犯罪前科（有本院被告全國前案紀錄表可稽）
    、犯罪動機、目的、手段等一切情狀，被告乙○○量處有期
    徒刑五年六月，被告甲○○量處有期徒刑五年二月，被告乙
    ○○、甲○○二人均係犯貪污治罪條例之罪，經本院宣告有
    期徒刑以上之刑，自應依貪污治罪條例第十七條規定，均併
    予宣告被告乙○○、甲○○褫奪公權三年。被告乙○○、甲
    ○○二人所為本案犯行，除圖利張普定等，使之得以標得「
    規劃設計協辦標案」、「全數移除工程標案」、「全數移除
    監造計劃標案」外，尚查無被告為圖利自己之積極證據。被
    告自己並無所得財物，依法自無須為沒收及追繳、追徵犯罪
    所得的諭知。會議簽到表偽造「石樹勳」簽名一枚及三張廠
    商評比表上偽造之「石樹勳」簽名各一枚，計四枚，為偽造
    之署押，均依刑法第二百十九條規定宣告收。
據上論斷，應依刑事訴訟法第三百六十九條第一項前段、第三百
六十四條、第二百九十九條第一項前段、第三百條、八十五年十
月二十三日修正公佈貪污治罪條例第六條第一項第四款、第十七
條、刑法第十一條前段、第二條第一項前段、第二百十一條、第
二百十六條、第二百十九條、修正前刑法第二十八條、第五十五
條、第五十六條、第三十七條第二項，判決如主文。
本案經檢察官繆卓然到庭執行職務。
中    華    民    國    98    年    3     月    12    日
                刑事第十三庭審判長  法  官  曾德水
                                    法  官  趙文卿
                                    法  官  林婷立
以上正本證明與原本無異。
如不服本判決，應於收受送達後10日內向本院提出上訴書狀，其
未敘述上訴之理由者並得於提起上訴後10日內向本院補提理由書
（均須按他造當事人之人數附繕本）「切勿逕送上級法院」。
                                    書記官  王增華
中    華    民    國    98    年    4     月    10    日
附錄：本案論罪科刑法條全文
貪污治罪條例第六條（八十五年十月二十三日修正）
有下列行為之一者，處五年以上有期徒刑，得併科新臺幣三千萬
元以下罰金：
一  意圖得利，抑留不發職務上應發之財物者。
二  募集款項或徵用土地、財物，從中舞弊者。
三  竊取或侵占職務上持有之非公用私有器材、財物者。
四  對於主管或監督之事務，直接或間接圖私人不法之利益者。
五  對於非主管或監督之事務，利用職權機會或身分圖私人不法
    之利益者。
前項未遂犯罰之。
中華民國刑法第二百十一條
（偽造變造公文書罪）
偽造、變造公文書，足以生損害於公眾或他人者，處一年以上七
年以下有期徒刑。
中華民國刑法第二百十六條
（行使偽造變造或登載不實之文書罪）
行使第二百十條至第二百十五條之文書者，依偽造、變造文書或
登載不實事項或使登載不實事項之規定處斷。


司法院資訊處製作；財團法人民間司法改革基金會備份。
